---
title: "Domain analysis"
output: html_document
date: "2024-06-28"
---



# Load the data

```{r}
library(tidyverse)
library(ggpubr)
```

# Upload data

```{r}
marten_domain_PS_complexity_no_TTN_AAs__filtered <- read.delim("~/Downloads/Marten DRIPS Tables 20240625 copy/Without TTN AAs/marten_domain_PS+complexity-no_TTN_AAs_20240609_filtered_20240625.tsv", row.names=1)

marten_domain_PS_complexity_no_TTN_AAs__filtered_with_failures <- read.delim("~/Downloads/Marten DRIPS Tables 20240625 copy/Without TTN AAs/marten_domain_PS+complexity-no_TTN_AAs_20240609_filtered_with_failures_20240625.tsv", row.names=1)

marten_domain_PS_complexity_original <- read.delim("~/Downloads/Marten DRIPS Tables 20240625 copy/Without TTN AAs/marten_domain_PS+complexity-no_TTN_AAs_20240609_original_20240625.tsv", row.names=1)

```

# Modify ages

Cambiar la edad de los dominios para que sea igual en todos los dominios con el mismo accession

```{r}

# oner que solo haya una edad por dominio y que sea la máxima para cada accession
marten_domain_PS_complexity_no_TTN_AAs__filtered <- 
  marten_domain_PS_complexity_no_TTN_AAs__filtered %>%  
  group_by(domain_accession) %>% 
  mutate(Domain_PS_Age=max(Domain_PS_Age),
         Domain_PS=max(Domain_PS),
         Domain_Era=max(Domain_Era),
         Domain_Era_Age=max(Domain_Era_Age)) %>% 
  ungroup() 

# asegurarme de que solo haya una edad por dominio
marten_domain_PS_complexity_no_TTN_AAs__filtered %>% 
  distinct(domain_accession, Domain_PS) %>% 
  count(domain_accession,sort = T) %>% 
  count(n)
```

## Crear una segunda tabla que me genere las diferencias de edades por gen

```{r}

# crear una tabla que me diga el número de dominios por cada gen y que 
age_difference_by_gene <- marten_domain_PS_complexity_no_TTN_AAs__filtered %>%  
  distinct(Name, domain_accession, Domain_PS, Domain_PS_Age, Domain_PS, Domain_PS_Age, Plen, PS) %>% 
  group_by(Name) %>% 
  summarise(number_domains= n(),
            min_PS= min(Domain_PS),
            min_PS_Age= min(Domain_PS_Age),
            max_PS= max(Domain_PS),
            max_PS_Age= max(Domain_PS_Age),
            Plen=max(Plen),
            PS=PS) %>% 
  ungroup() %>% 
  mutate(ps_dif= max_PS- min_PS,
         age_dif= max_PS_Age - min_PS_Age) 


marten_domain_PS_complexity_no_TTN_AAs__filtered%>% filter(Name=='ENSP00000000233')

```

```{r fig.height=4, fig.width=12}
age_difference_by_gene %>% 
    mutate(length_range= cut_width(Plen, width=200, boundary = 0),
         length_range= paste0('<', as.integer(str_match(length_range, ",(.*)\\]")[,2])),
         length_range = factor(length_range, levels= c(paste0('<', seq(from = 200, to= 36000,by = 200) )))) %>% 
  ggplot(aes(x=length_range))+
  geom_bar()+
  facet_grid(~number_domains)+
    coord_cartesian(expand = F) +
  theme_classic()+
theme(axis.text.x=element_blank(), 
      axis.ticks.x=element_blank(), 
      axis.text.y=element_blank(), 
      axis.ticks.y=element_blank()) +
      theme(aspect.ratio=1)




age_difference_by_gene %>% 
    mutate(length_range= cut_width(Plen, width=200, boundary = 0),
         length_range= paste0('<', as.integer(str_match(length_range, ",(.*)\\]")[,2])),
         length_range = factor(length_range, levels= c(paste0('<', seq(from = 200, to= 36000,by = 200) )))) %>% 
  ggplot(aes(x=PS, y=length_range))+
  geom_point()+
  facet_grid(~number_domains)+
  theme_classic()+
theme(axis.text.x=element_blank(), 
      axis.ticks.x=element_blank(), 
      axis.text.y=element_blank(), 
      axis.ticks.y=element_blank()) +
    theme(aspect.ratio=1)

  
```


```{r}
age_difference_by_gene %>% 
    mutate(length_range= cut_width(Plen, width=200, boundary = 0),
         length_range= paste0('<', as.integer(str_match(length_range, ",(.*)\\]")[,2])),
         length_range = factor(length_range, levels= c(paste0('<', seq(from = 200, to= 36000,by = 200) )))) %>%
  arrange((number_domains)) %>% 
  ggplot(aes(x=PS, y=length_range))+
  geom_jitter(aes(color=number_domains))+
  theme_classic()+
    theme(axis.text.x = element_text(angle = 45, vjust=1, hjust=1)) + 
    theme(aspect.ratio=1)+
    scale_color_gradient(low = "#caf0f8",high = '#03045e') 

```


```{r}
age_difference_by_gene %>% 
  mutate(ps_dif= ifelse(number_domains==1, -1, ps_dif),
         age_dif= ifelse(number_domains==1, -1, age_dif)) %>% 
  count(ps_dif) %>% 
  ggplot(aes(ps_dif,y=n)) +
  geom_col(fill='lightcoral')+
  geom_text(aes(label = n), hjust=0, vjust = 0, angle = 45)+
  theme_classic()+
  coord_cartesian(expand = F) +
  xlab('Philo Stratum Difference') +
  ylab('Count') +
  theme(aspect.ratio=1)

    
```


```{r}
age_difference_by_gene %>% 
  filter(number_domains>1) %>% 
  mutate(range= cut_width(age_dif, width=200, boundary = 0),
         range= paste0('<', as.integer(str_match(range, ",(.*)\\]")[,2])),
         range= ifelse(age_dif==0, 0, range),
         range = factor(range, levels= c(0,paste0('<', seq(from = 200, to = 3600, by = 200) )))) %>% 
  count(range) %>% 
  ggplot(aes(range,y=n)) +
  geom_col(fill='lightcoral')+
  geom_text(aes(label = n), hjust=0, vjust = 0, angle = 45)+
  theme_classic()+
  coord_cartesian(ylim= c(0,6500) ,expand = F) +
  theme(axis.text.x = element_text(angle = 45, vjust=1, hjust=1)) + 
  xlab('PS Age Difference') +
  ylab('Count')+
        theme(aspect.ratio=1)

```

# length of protein and number of domains  and age difference

```{r}
age_difference_by_gene %>% 
    filter(number_domains>1) %>% 
  mutate(range= cut_width(age_dif, width=200, boundary = 0),
         range= paste0('<', as.integer(str_match(range, ",(.*)\\]")[,2])),
         range= ifelse(age_dif==0, 0, range),
         range = factor(range, levels= c(0,paste0('<', seq(from = 200, to = 3600, by = 200) )))) %>% 
  ggplot(aes(range,y=Plen)) +
  geom_boxplot()+
  theme_classic()+
  xlab('Philo Stratum Age Difference') +
    theme(axis.text.x = element_text(angle = 45, vjust=1, hjust=1)) + 
  ylab('Protein length')+
  coord_cartesian(expand = F) +
      theme(aspect.ratio=1)

```

```{r}
age_difference_by_gene %>% 
  mutate(range= cut_width(age_dif, width=200, boundary = 0),
         range= paste0('<', as.integer(str_match(range, ",(.*)\\]")[,2])),
         range= ifelse(age_dif==0, 0, range),
         range = factor(range, levels= c(0,paste0('<', seq(from = 200, to = 3600, by = 200) )))) %>% 
  mutate(length_range= cut_width(Plen, width=200, boundary = 0),
         length_range= paste0('<', as.integer(str_match(length_range, ",(.*)\\]")[,2])),
         length_range = factor(length_range, levels= c(paste0('<', seq(from = 200, to= 36000,by = 200) )))) %>% 
  group_by(range, length_range) %>% 
  summarise(count=n(),
            avg_domains=mean(number_domains)) %>% 
  ggplot(aes(x=length_range,y=range,size=count,color=avg_domains))+
  theme_classic()+
  theme(axis.text.x = element_text(angle = 45, vjust=1, hjust=1)) + 
  scale_color_gradient(low = "#caf0f8",high = '#03045e') +
  geom_point()+
  scale_size_area(breaks = c(40,400,4000))+
  xlab('Protein length')+
  ylab('Delta-PS')
```

```{r}
library(ggbreak)
age_difference_by_gene %>% 
  filter(number_domains>1) %>% 
  mutate(range= cut_width(age_dif, width=200, boundary = 0),
         range= paste0('<', as.integer(str_match(range, ",(.*)\\]")[,2])),
         range= ifelse(age_dif==0, 0, range),
         range = factor(range, levels= c(0,paste0('<', seq(from = 200, to = 3600, by = 200) )))) %>% 
  ggplot(aes(x=range,y=number_domains)) +
  geom_boxplot(fill='gray90', color='gray30')+
  theme_classic()+
  xlab('Philo Stratum Age Difference') +
  theme(axis.text.x = element_text(angle = 45, vjust=1, hjust=1)) + 
  ylab('Number of domains')+
  scale_y_continuous(expand = c(0,0))+
      theme(aspect.ratio=1)

```


```{r}
marten_domain_PS_complexity_no_TTN_AAs__filtered %>% 
  distinct(Name,PS) %>% 
  count(PS) %>% 
  plot_bar(x=PS,y=n,  threshold = 700, fill='lightcoral') +
  xlab('Philstratum of the gene')+
      theme(aspect.ratio=1)

```

```{r}
count_dom_ps <- marten_domain_PS_complexity_no_TTN_AAs__filtered %>% 
  ungroup() %>% 
  distinct(domain_accession,Domain_PS) %>% 
  count(Domain_PS) %>% 
  rename(PS=Domain_PS ) %>% 
  mutate(percent=n/sum(n),
         Class='Domain')

count_gene_ps <- marten_domain_PS_complexity_no_TTN_AAs__filtered %>% 
  ungroup() %>% 
  distinct(Name,PS) %>% 
  count(PS) %>% 
  mutate(percent=n/sum(n),
         Class='Gene')

rbind(count_gene_ps,count_dom_ps) %>% plot_bar_groups(x=PS,y=percent,group = Class,label = n,threshold = 0.1, font_size = 2)+
  xlab('Philo Stratum')+
  ylab('Percent')+
    theme(aspect.ratio=1)

```

```{r}
count_dom_ps <- marten_domain_PS_complexity_no_TTN_AAs__filtered %>% 
  ungroup() %>% 
  distinct(domain_accession,Domain_Era) %>% 
  count(Domain_Era) %>% 
  rename(Era=Domain_Era ) %>% 
  mutate(percent=n/sum(n),
         Class='Domain')

count_gene_ps <- marten_domain_PS_complexity_no_TTN_AAs__filtered %>% 
  ungroup() %>% 
  distinct(Name,Era) %>% 
  count(Era) %>% 
  mutate(percent=n/sum(n),
         Class='Gene')

rbind(count_gene_ps,count_dom_ps) %>% plot_bar_groups(x=Era,y=percent,group = Class,label = n,threshold = 0.2, font_size = 5)+
  xlab('Era')+
  ylab('Percent')+
    theme(aspect.ratio=1)
```


```{r}
marten_domain_PS_complexity_no_TTN_AAs__filtered
```


```{r}

lm <-  lm( number_domains~Plen, age_difference_by_gene)
top <-lm$residuals %>% abs() %>%  sort(decreasing = T) %>%  head(10) %>%  names() %>%  as.numeric()

age_difference_by_gene %>% 
  ggplot(aes(x=Plen,y=number_domains)) +
  geom_point(color= 'gray40')+
  geom_smooth(method = 'lm', color= 'gray60', linetype = "dashed", se = FALSE)+
  theme_classic()+
  ggrepel::geom_text_repel(data=slice(age_difference_by_gene,top ), aes(label=Gene),
                           max.overlaps = Inf, min.segment.length = 0)+
  xlab('Protein length') +
  ylab('Number of domains') +
  theme(aspect.ratio=1)+
  scale_x_break(c(7, 17)) 

   
```


```{r}

counts <-  inner_join(marten_domain_PS_complexity_no_TTN_AAs__filtered %>% 
                                     distinct(Name,Era) %>% 
                                     count(Era, name = 'Genes'),
                                  marten_domain_PS_complexity_no_TTN_AAs__filtered %>% 
                                    distinct(Pair_Domain_Unique_ID,Domain_Era) %>% 
                                    count(Domain_Era, name = 'Domains'),
                                  by=c('Era'='Domain_Era'))

plot_bar <-  function(data, x, y, threshold,fill){
  data %>% 
  ggplot(aes(x={{x}},y={{y}})) +
  geom_col(fill=fill)+
  theme_classic()+
  xlab('Era')+
  ylab('Counts')+
  coord_cartesian(expand = F) +
  geom_text(data= filter(data, {{y}} <= threshold),aes(label = {{y}}), hjust=1.1, vjust = 0.5, angle = 90, color= 'white')+
  geom_text(data= filter(data, {{y}} > threshold),aes(label = {{y}}), hjust=-0.1, vjust = 0.5, angle = 90, color= 'gray20')
}

plot_bar_groups <-  function(data, x, y, group, label, threshold,fill, font_size){
  data %>% 
  ggplot(aes(x={{x}},y={{y}},group={{group}},fill={{group}})) +
  geom_col(position=position_dodge(width = .9))+
  theme_classic()+
  xlab('Era')+
  ylab('Counts')+
  coord_cartesian(expand = F) +
  geom_text(data= filter(data, {{y}} >= threshold),aes(label = {{label}}), hjust=1.1, vjust = 0.5, angle = 90, color= 'white', position = position_dodge(width = .9), size=font_size)+
  geom_text(data= filter(data, {{y}} < threshold),aes(label = {{label}}), hjust=-0.1, vjust = 0.5, angle = 90, color= 'gray20', position = position_dodge(width = .9), size=font_size)
}

era_gene <- counts %>% plot_bar(x=Era, y=Genes, threshold = 1000, fill='lightcoral')   +theme(aspect.ratio=1)

era_domain <-  counts %>% plot_bar(x=Era, y=Domains, threshold = 1000, fill='lightcoral')  +theme(aspect.ratio=1)

era_gene
era_domain

ggarrange(era_gene,era_domain, align = 'hv', labels = 'AUTO')

```

```{r}
marten_domain_PS_complexity_no_TTN_AAs__filtered %>% 
                                     distinct(doamin,Era) %>% 
                                     count(Era, name = 'Genes')
           
           
distinct(domain, )

tlen 
plen
qlen
```

```{r}
marten_domain_PS_complexity_no_TTN_AAs__filtered %>%  colnames()
```


# Co- aparición de dominios

gen | dominio | n dominios por gen -1 (Es decir, compañeros)

luego con esa tabla hacer el gen | median of neighbours

```{r}
marten_domain_PS_complexity_no_TTN_AAs__filtered %>% 
  distinct(Gene, domain_accession, domain_description.of.target, domain_tlen) %>% 
  group_by(Gene) %>% 
  mutate(neighbours=  n()-1) %>% 
  group_by(domain_accession, domain_description.of.target) %>% 
  summarise(median=median(neighbours)) %>% 
  ungroup() %>% 
  count(median) %>% 
  plot_bar(x=factor(median),y=n, threshold = 200, fill='lightcoral')	+
  theme(aspect.ratio=1)+
  theme(axis.text.x = element_text(angle = 90, vjust=0.5, hjust=1))  +
  xlab('Median of neighbours')+
  ylab('Counts')


marten_domain_PS_complexity_no_TTN_AAs__filtered %>% 
  distinct(Gene, Plen, Domain_PS, domain_accession, domain_description.of.target, domain_tlen) %>% 
  group_by(Gene) %>% 
  mutate(neighbours=  n()-1) %>% 
  group_by(domain_accession) %>% 
  mutate(median=median(neighbours)) %>% 
  ungroup() %>% 
  ggplot(aes(y=factor(median),x=Plen), color='lightcoral')	+
  geom_boxplot(fill='gray90', color='gray30')+
  theme_classic()+
  theme(aspect.ratio=1)+
  theme(axis.text.x = element_text(angle = 90, vjust=0.5, hjust=1)) +
    ylab('Median of neighbours')+
  xlab('Protein length')
```

```{r}
age_difference_by_gene %>% 
  
```

