library(Seurat)
library(tidyverse)
library(furrr)
library(future)

library(BiocParallel)

set_parallel <- function(slurm_check = TRUE,
                         n.cores = 10,
                         max_cores = Inf,
                         future = TRUE,
                         future.strategy = "multicore",
                         future.mem.gb = 400,
                         biocparallel = TRUE) {
  
  n.cores <- min(max_cores, n.cores)
  message(paste(n.cores, "cores detected"))
  
  if (future) {
    if (!is.null(future.mem.gb)) {
      message(paste("Setting", future.mem.gb, "GB as memory threshold in `future` library"))
      options(future.globals.maxSize = future.mem.gb * 1024^3)
    }
    message("Setting cores in `future` library")
    future::plan(strategy = future.strategy, workers = n.cores)
  }
  
  if (biocparallel) {
    message("Setting cores in `BiocParallel` library")
    BiocParallel::register(BiocParallel::MulticoreParam(n.cores))
  }
  
  return(n.cores)
}

# Set parallel environment
n.cores <- set_parallel(n.cores = 10, future.mem.gb = 400)
    
    
# Ruta del archivo RDS
rds_path <- "/users/genomics/josema/EZE_all_seurat_objects_list.rds"

if (file.exists(rds_path)) {
  message("Archivo RDS encontrado. Leyéndolo...")
  seurat_list <- readRDS(rds_path)
} else {
    # Función para cargar y normalizar rápido cada dataset desde carpeta
    process_one <- function(folder) {
      message("📦 Procesando: ", basename(folder))
    
      mat_path <- file.path(folder, "matrix.mtx")
      barcodes_path <- file.path(folder, "barcodes.tsv")
      genes_path <- list.files(folder, folder, pattern = "genes.tsv|features.tsv", full.names = TRUE)
    
      if (length(genes_path) == 0) stop("❌ No genes/features.tsv found in: ", folder)
    
      counts <- ReadMtx(mtx = mat_path, features = genes_path, cells = barcodes_path)
      seu <- CreateSeuratObject(counts = counts)
      seu$dataset <- basename(folder)
    
      seu <- NormalizeData(seu, normalization.method = "LogNormalize", scale.factor = 1e6)
      seu <- FindVariableFeatures(seu, selection.method = "vst", nfeatures = 2000)
      seu <- ScaleData(seu, features = VariableFeatures(seu))
    
      return(seu)
    }
    
    
    integrate_seurat_list <- function(seurat_list) {
      message("🔗 Integrando ", length(seurat_list), " datasets...")
    
      features <- SelectIntegrationFeatures(seurat_list, nfeatures = 3000)
      seurat_list <- lapply(seurat_list, function(seu) {
        seu <- ScaleData(seu, features = features)
        seu <- RunPCA(seu, features = features)
        return(seu)
      })
      
      top_features <- SelectIntegrationFeatures(object.list = seurat_list, nfeatures = 3000)
      
      # Add your known markers (keeping only those that exist in all datasets)
      marker_genes <- c(
        'STMN2','MAP2','DCX','GAP43','SYT5',       # Neuron
        'TBR1','SLC17A7','SLC17A6',                # EN
        'SLC32A1','GAD2','DLX2','ASCL1',           # IN
        'NHLH1','NEUROD4',                         # nEN
        'EOMES','NEUROG1',                         # IPC
        'HOPX','MOXD1','PTN',                      # oRG
        'HES1','PAX6','SOX2','ID4',                # RG
        'SAMD4A','CCN2',                           # tRG
        'ASPM',                                    # Cell div
        'FOXJ1','GMNC'                             # Epend
      )
      
      # Ensure markers are present in all datasets
      top_features <- unique(c(top_features, marker_genes))
      
      
    
      anchors <- FindIntegrationAnchors(object.list = seurat_list, anchor.features = features, 
                                        normalization.method = "LogNormalize", dims = 1:30)
      
      anchors <-  readRDS('EZE_all_seurat_objects_list_anchors.rds')
    
      integrated <- IntegrateData(anchorset = anchors, normalization.method = "LogNormalize", dims = 1:15, k.weight=50)
    
      saveRDS(integrated,'EZE_all_seurat_integrated_unprocesed.rds')
      
      integrated <- ScaleData(integrated)
      integrated <- RunPCA(integrated)
      integrated <- RunUMAP(integrated, dims = 1:30)
      integrated <- FindNeighbors(integrated, dims = 1:30)
      integrated <- FindClusters(integrated)
      saveRDS(integrated,'EZE_all_seurat_integrated_procesed_wclusters.rds')
      
      return(integrated)
    
    
    
    # Lista de carpetas con datos (ajusta path si hace falta)
    data_dirs <- list.dirs(path = "/projects_ng/SC_DATA/Eze/GE_data", recursive = FALSE)
    
    # Paraleliza la carga y procesamiento rápido de cada carpeta
    seurat_list <- future_map(data_dirs, process_one, .progress = TRUE)
    
    # Guarda la lista completa en un RDS
    saveRDS(seurat_list, file = "/users/genomics/josema/EZE_all_seurat_objects_list.rds")
}

# Integra todos los SeuratObjects
integrated <- integrate_seurat_list(seurat_list)

# Guarda el objeto integrado final
saveRDS(integrated, "/users/genomics/josema/EZE_seurat_integrated.rds")

# Plot rápido para ver que todo ok
pdf(file = '/users/genomics/josema/Eze_GE_dimplot.pdf')
DimPlot(integrated, group.by = "dataset", label = TRUE, repel = TRUE) + NoLegend()
dev.off()

#################

library(Seurat)
library(tidyverse)

```{r}
integrated_EZE<- readRDS("/users/genomics/josema/EZE_all_seurat_integrated_procesed_wclusters.rds")
```


```{r}
pdf(file = '/users/genomics/josema/Eze_GE_dimplot.pdf')
DimPlot(integrated_EZE, group.by = "dataset", label = TRUE, repel = TRUE) + NoLegend()
dev.off()
```

```{r}
integrated_EZE <- FindClusters(integrated_EZE,resolution=c(0.3))
```

```{r}
gene_sets <- list(
  Progenitors = c("SOX2", "NES", "PAX6"),
  Ventral_Prog= c('NKX2-1', 'GSX2'),
  Mitosis     = c("MKI67", "TOP2A", "CENPF"),
  IPCi        = c("ASCL1", "DLX1"),
  CGE_iN      = c("ADARB2", "RELN", "SP8"),
  MGE_iN      = c("SST", "PVALB", "LHX6"),
  OLIG        = c("MBP", "MOG"),
  ASTRO       = c('AQP4', 'GFAP', 'S100B')
)

DefaultAssay(integrated_EZE) <- "RNA"


pdf(file = '/users/genomics/josema/Eze_GE_features.pdf')

# Genera un FeaturePlot por cada grupo de genes
plots <- lapply(names(gene_sets), function(set_name) {
  FeaturePlot(
    integrated_EZE,
    features = gene_sets[[set_name]],
    reduction = "umap",
    slot='data',
    cols = c("lightgrey", "red"),
    combine = TRUE,
    raster=F
  ) 
})
print(plots)
dev.off()

```

```{r}

pdf(file = '/users/genomics/josema/Eze_GE_features_dotplot.pdf', width = 12, height = 18)

markers_cerebellum <- c(
  # Progenitors
  "SOX2", "NES", "PAX6", "GLI1", "GLI2", "GLI3", "HES1", "HES5",
  # Mitosis
  "MKI67", "TOP2A", "CENPF", "PCNA", "UBE2C",
  # Granule cells
  "ATOH1", "NEUROD1", "ZIC1", "ZIC2", "ZIC5",
  # Purkinje cells
  "CALB1", "PCP4", "LHX5", "RORA", "GRID2",
  # Interneurons
  "GAD1", "GAD2", "PVALB", "RELN", "SP8",
  # Bergmann glia / astro
  "GFAP", "AQP4", "S100B", "FABP7",
  # Oligodendrocytes
  "OLIG1", "OLIG2", "SOX10", "MBP", "PLP1", "PDGFRA"
)

DefaultAssay(integrated_EZE) <- "RNA"

DotPlot(
  integrated_EZE,
  features = markers_cerebellum,
  group.by = "seurat_clusters",
  assay = "RNA"
) + RotatedAxis()


DotPlot(
  integrated_EZE,
  features = markers_cerebellum,
  group.by = "seurat_clusters",
  assay = "RNA") + 
  RotatedAxis() +
  scale_color_gradient2(
    low = "blue",
    mid = "white",
    high = "red",
    midpoint = 0
  ) +
  theme(axis.text.x = element_text(angle = 45, hjust = 1))

dev.off()

```



```{r}
library(Seurat)
library(tidyverse)

pdf(file = '/users/genomics/josema/Eze_GE_features_dotplot_reordered.pdf', width = 12, height = 18)


DefaultAssay(integrated_EZE) <- "RNA"

# 1. Generar el DotPlot (sin plotear aún)
dp <- DotPlot(
  integrated_EZE,
  features = markers_cerebellum,
  group.by = "seurat_clusters",
  assay = "RNA",
)

df <- dp$data

# 2. Reordenar clusters según similitud
mat <- df %>%
  select(id, features.plot, avg.exp.scaled) %>%
  tidyr::pivot_wider(names_from = features.plot, values_from = avg.exp.scaled) %>%
  tibble::column_to_rownames("id")

# Matriz con valores medios de cada cluster
mat[is.na(mat)] <- 0

# Clustering jerárquico
hc <- hclust(dist(mat))
new_order <- hc$labels[hc$order]

# 3. Reasignar orden de los niveles
df$id <- factor(df$id, levels = new_order)

# 4. Plot final con escala divergente
ggplot(df, aes(x = id, y = features.plot)) +
  geom_point(aes(size = pct.exp, color = avg.exp.scaled)) +
  scale_color_gradient2(low = "blue", mid = "white", high = "red", midpoint = 0) +
  theme_classic()+
  theme(axis.text.x = element_text(angle = 45, hjust = 1))+
    coord_flip()

dev.off()
```

```{r}
integrated_EZE<- readRDS("/users/genomics/josema/integrated_eze_reclustering_0.3.rds")
DefaultAssay(integrated_EZE) <- "RNA"
integrated_EZE[["percent.mt"]] <- PercentageFeatureSet(integrated_EZE, pattern = "^MT-")
integrated_EZE[["percent.ribo"]] <- PercentageFeatureSet(integrated_EZE, pattern = "^RPS|^RPL")
```


```{r}

theme_set(
  theme_minimal(base_size = 12) +
    theme(aspect.ratio = 1)
)

library(patchwork)
pdf(file = '/users/genomics/josema/Eze_GE_qc.pdf', width = 12, height = 12)

# 1) UMAP coloreado por métricas QC
p1 <- FeaturePlot(integrated_EZE, features = "nFeature_RNA", reduction = "umap", raster = FALSE, order = TRUE)+
    theme(aspect.ratio = 1)
p2 <- FeaturePlot(integrated_EZE, features = "nCount_RNA", reduction = "umap", raster = FALSE, order = TRUE)+
    theme(aspect.ratio = 1)
p3 <- FeaturePlot(integrated_EZE, features = "percent.mt", reduction = "umap", raster = FALSE), order = TRUE)+
    theme(aspect.ratio = 1)
p4 <- FeaturePlot(integrated_EZE, features = "percent.ribo", reduction = "umap", raster = FALSE, order = TRUE)+
    theme(aspect.ratio = 1)

# 2) Violin plots por cluster
VlnPlot(
  integrated_EZE,
  features = c("nFeature_RNA", "nCount_RNA", "percent.mt", "percent.ribo"),
  group.by = "seurat_clusters",
  pt.size = 0,
  ncol = 2,
  combine = F
)

# Mostrar resultados
p1;p2;p3;p4
vln_qc

dev.off()
```


```{r}
integrated_EZE_filtered@meta.data <- integrated_EZE_filtered@meta.data %>%
  mutate(
    age = str_extract(dataset, "^(GW\\d+|CS\\d+)"),
    dissection = str_extract(dataset, "(MGE|LGE|CGE|GE)")
  )
```


```{r}
# Extraemos el metadata con cluster, age y dissection
meta <- integrated_EZE@meta.data %>%
  select(seurat_clusters, age, dissection)

# --- Barplot stacked por edad ---
bar_age <- meta %>%
  count(seurat_clusters, age) %>%
  ggplot(aes(x = seurat_clusters, y = n, fill = age)) +
  geom_bar(stat = "identity") +
  labs(
    title = "Cell distribution per cluster by age",
    x = "Cluster",
    y = "Number of cells"
  ) +
  theme_minimal(base_size = 12) +
  theme(aspect.ratio = 1)+
  theme(axis.text.x = element_text(angle = 90, vjust = 0.5, hjust = 1))

# --- Barplot stacked por región ---
bar_dissection <- meta %>%
  count(seurat_clusters, dissection) %>%
  ggplot(aes(x = seurat_clusters, y = n, fill = dissection)) +
  geom_bar(stat = "identity") +
  labs(
    title = "Cell distribution per cluster by dissection region",
    x = "Cluster",
    y = "Number of cells"
  ) +
  theme_minimal(base_size = 12) +
  theme(aspect.ratio = 1)+
  theme(axis.text.x = element_text(angle = 90, vjust = 0.5, hjust = 1))

#relativo 
bar_age_rel <- meta %>%
  count(seurat_clusters, age) %>%
  group_by(seurat_clusters) %>%
  mutate(pct = n / sum(n) * 100) %>%
  ggplot(aes(x = seurat_clusters, y = pct, fill = age)) +
  geom_bar(stat = "identity") +
  labs(
    title = "Relative cell distribution per cluster by age",
    x = "Cluster",
    y = "Percentage of cells"
  ) +
  theme_minimal(base_size = 12) +
  theme(aspect.ratio = 1)+
  theme(axis.text.x = element_text(angle = 90, vjust = 0.5, hjust = 1))

# --- Barplot stacked por región (en %) ---
bar_dissection_rel <- meta %>%
  count(seurat_clusters, dissection) %>%
  group_by(seurat_clusters) %>%
  mutate(pct = n / sum(n) * 100) %>%
  ggplot(aes(x = seurat_clusters, y = pct, fill = dissection)) +
  geom_bar(stat = "identity") +
  labs(
    title = "Relative cell distribution per cluster by dissection region",
    x = "Cluster",
    y = "Percentage of cells"
  ) +
  theme_minimal(base_size = 12) +
  theme(aspect.ratio = 1)+
  theme(axis.text.x = element_text(angle = 90, vjust = 0.5, hjust = 1))

# Mostrar plots
pdf(file = '/users/genomics/josema/Eze_GE_qc_2.pdf', width = 12, height = 12)

bar_age
bar_age_rel
bar_dissection
bar_dissection_rel
dev.off()
```


```{r}
library(Seurat)
library(ggplot2)

# UMAP coloreado por edad
umap_age <- DimPlot(
  integrated_EZE,
  group.by = "age",
  reduction = "umap",
  raster = FALSE, 
  label = T
) +
  labs(title = "UMAP colored by age") +
  theme_minimal(base_size = 12) +
  theme(aspect.ratio = 1)

# UMAP coloreado por región de disección
umap_dissection <- DimPlot(
  integrated_EZE,
  group.by = "dissection",
  reduction = "umap",
  raster = FALSE,
  label = T
) +
  labs(title = "UMAP colored by dissection region") +
  theme_minimal(base_size = 12) +
  theme(aspect.ratio = 1)

# Mostrar plots



pdf(file = '/users/genomics/josema/Eze_GE_qc_3.pdf', width = 12, height = 12)

umap_age
umap_dissection
dev.off()

```


# filtered eze 

```{r}
integrated_EZE_filtered <- subset(
  integrated_EZE,
  subset = nFeature_RNA > 200 & nFeature_RNA < 2500 &
           nCount_RNA > 500 & nCount_RNA < 25000 &
           percent.mt < 5
)
```


```{r}
DefaultAssay(integrated_EZE_filtered) <- "integrated"

integrated_EZE_filtered <- ScaleData(integrated_EZE_filtered)
integrated_EZE_filtered <- RunPCA(integrated_EZE_filtered)
integrated_EZE_filtered <- RunUMAP(integrated_EZE_filtered, dims = 1:30)
integrated_EZE_filtered <- FindNeighbors(integrated_EZE_filtered, dims = 1:30)
integrated_EZE_filtered <- FindClusters(integrated_EZE_filtered,  resolution = 0.5 )

```

```{r}

DefaultAssay(integrated_EZE_filtered) <- "RNA"


pdf(file = '/users/genomics/josema/Eze_GE_features_filtered.pdf')

# Genera un FeaturePlot por cada grupo de genes
plots <- lapply(names(gene_sets), function(set_name) {
  FeaturePlot(
    integrated_EZE_filtered,
    features = gene_sets[[set_name]],
    reduction = "umap",
    slot='data',
    cols = c("lightgrey", "red"),
    combine = TRUE,
    raster=F
  ) +
    theme(aspect.ratio = 1)
})
print(plots)


plots <- lapply(names(gene_sets), function(set_name) {
  FeaturePlot(
    integrated_EZE_filtered,
    features = gene_sets[[set_name]],
    reduction = "umap",
    slot='data',
    cols = c("lightgrey", "red"),
    combine = TRUE,
    raster=F,
    order = T
  ) +
    theme(aspect.ratio = 1)
})
print(plots)

dev.off()

```




```{r}
# UMAP coloreado por edad
umap_age <- DimPlot(
  integrated_EZE_filtered,
  group.by = "age",
  reduction = "umap",
  raster = FALSE, 
  label = T
) +
  labs(title = "UMAP colored by age") +
  theme_minimal(base_size = 12) +
  theme(aspect.ratio = 1)

# UMAP coloreado por región de disección
umap_dissection <- DimPlot(
  integrated_EZE_filtered,
  group.by = "dissection",
  reduction = "umap",
  raster = FALSE,
  label = T
) +
  labs(title = "UMAP colored by dissection region") +
  theme_minimal(base_size = 12) +
  theme(aspect.ratio = 1)

umap_cluster <- DimPlot(
  integrated_EZE_filtered,
  group.by = "seurat_clusters",
  reduction = "umap",
  raster = FALSE,
  label = T
) +
  labs(title = "UMAP colored by dissection region") +
  theme_minimal(base_size = 12) +
  theme(aspect.ratio = 1)

pdf(file = '/users/genomics/josema/Eze_GE_qc_4.pdf', width = 12, height = 12)

umap_age
umap_dissection
umap_cluster
dev.off()

  
```


```{r}

pdf(file = '/users/genomics/josema/Eze_GE_filtered_qc.pdf', width = 12, height = 12)

# 1) UMAP coloreado por métricas QC
p1 <- FeaturePlot(integrated_EZE_filtered, features = "nFeature_RNA", reduction = "umap", raster = FALSE, order = TRUE)+
    theme(aspect.ratio = 1)
p2 <- FeaturePlot(integrated_EZE_filtered, features = "nCount_RNA", reduction = "umap", raster = FALSE, order = TRUE)+
    theme(aspect.ratio = 1)
p3 <- FeaturePlot(integrated_EZE_filtered, features = "percent.mt", reduction = "umap", raster = FALSE, order = TRUE)+
    theme(aspect.ratio = 1)
p4 <- FeaturePlot(integrated_EZE_filtered, features = "percent.ribo", reduction = "umap", raster = FALSE, order = TRUE)+
    theme(aspect.ratio = 1)

# 2) Violin plots por cluster
VlnPlot(
  integrated_EZE_filtered,
  features = c("nFeature_RNA", "nCount_RNA", "percent.mt", "percent.ribo"),
  group.by = "seurat_clusters",
  pt.size = 0,
  ncol = 2,
  combine = F
)

# Mostrar resultados
p1;p2;p3;p4
vln_qc

dev.off()
```


```{r}
library(ComplexHeatmap)

# 1. Usar el assay correcto
DefaultAssay(integrated_EZE_filtered) <- "RNA"

# 2. Calcular pseudobulk por cluster y gen
pseudobulk_genes <- AggregateExpression(
  integrated_EZE_filtered,
  features = unique(unlist(gene_sets)),
  group.by = "seurat_clusters", 
  assays = "RNA",
  slot = "data"
)

mat <- as.matrix(pseudobulk_genes$RNA)

# 3. Reordenar genes según tu listado
genes_order <- unlist(gene_sets)
mat <- mat[genes_order, , drop = FALSE]

scale_rows <- function(x) {
  (x - mean(x)) / sd(x)
}
mat_z <- t(apply(mat, 1, scale_rows))

# 6. Guardar heatmap como PDF
pdf(file = "/users/genomics/josema/Eze_GE_filtered_heatmap.pdf", width = 12, height = 12)

Heatmap(
  mat_z,
  name = "zscore",
  cluster_columns = TRUE,   # clusters se reordenan
  cluster_rows = FALSE,     # genes en orden fijo
  row_order = genes_order,
  show_row_names = TRUE,
  show_column_names = TRUE
)

dev.off()

```


```{r}
integrated_EZE_filtered <- BuildClusterTree(
  integrated_EZE_filtered,
  features = VariableFeatures(integrated_EZE_filtered),
  dims = 1:30
)


# Asegurar que la columna es character
integrated_EZE_filtered@meta.data <- integrated_EZE_filtered@meta.data %>%
  mutate(seurat_clusters = as.character(seurat_clusters))

# Definir orden_x como character
orden_x <- c(
  18, 9, 2, 1, 20, 10, 21, 11, 6, 5,
  19, 16, 12, 13, 0, 14, 8, 15, 4, 17,
  7, 26, 3, 29, 24, 23, 22, 25, 30, 27, 31, 28
) 

# Reordenar los niveles
integrated_EZE_filtered@meta.data <- integrated_EZE_filtered@meta.data %>%
  mutate(seurat_clusters = factor(seurat_clusters, levels =  rev(c(
  18, 9, 2, 1, 20, 10, 21, 11, 6, 5,
  19, 16, 12, 13, 0, 14, 8, 15, 4, 17,
  7, 26, 3, 29, 24, 23, 22, 25, 30, 27, 31, 28
))),
celltype= case_when(seurat_clusters%in%c(24,29,3)~'Prog',
                    seurat_clusters%in%c(25,22,23)~'ASTRO',
                    seurat_clusters%in%c(15,8,14,0,13,12,16,19)~'IPC',
                    seurat_clusters%in%c(1,2,9,18)~'Mit_IPC',
                    TRUE~'Other'),
celltype_age=paste(celltype,age, sep = '_'))

pdf(file = "/users/genomics/josema/Eze_GE_filtered_clustertree.pdf", width = 12, height = 12)

PlotClusterTree(
  integrated_EZE_filtered,
  direction = "downwards"
)

DotPlot(
  integrated_EZE_filtered,
  features = as.vector(unlist(gene_sets)),
  group.by = "seurat_clusters",
  assay = "RNA") + coord_flip()+
  scale_color_gradient2(
    low = "blue",
    mid = "white",
    high = "red",
    midpoint = 0
  )

DotPlot(
  integrated_EZE_filtered,
  features = c('CNR1','CNR2','NAPEPLD','FAAH','FAAH2','MGLL','DAGLB','DAGLA','CNRIP1'),
  group.by = "seurat_clusters",
  assay = "RNA") + coord_flip()+
  scale_color_gradient2(
    low = "blue",
    mid = "white",
    high = "red",
    midpoint = 0
  )

# Marcadores de interneuronas (RNA-seq)
interneuron_markers <- c(
  # Generales
  "GAD1", "GAD2", "SLC32A1",
  
  # Subtipos principales
  "PVALB", "SST", "VIP", "CALB2",
  
  # Linaje / origen embrionario
  "NKX2-1", "LHX6", "SOX6", 
  "NR2F2", "PROX1", "SP8",
  "HMX3", "DBX1",
  
  # Otros genes relevantes
  "NPY", "RELN", "KIT", "HTR3A", 
  "ERBB4", "LAMP5"
)

DotPlot(
  integrated_EZE_filtered,
  features = interneuron_markers,
  group.by = "seurat_clusters",
  assay = "RNA") + coord_flip()+
  scale_color_gradient2(
    low = "blue",
    mid = "white",
    high = "red",
    midpoint = 0
  )


DotPlot(
  integrated_EZE_filtered,
  features = c('CNR1','CNR2','NAPEPLD','FAAH','FAAH2','MGLL','DAGLB','DAGLA','CNRIP1'),
  group.by = "celltype_age",
  assay = "RNA") + coord_flip()+
  scale_color_gradient2(
    low = "blue",
    mid = "white",
    high = "red",
    midpoint = 0
  )+
    theme(axis.text.x = element_text(angle = 45, hjust = 1)) 


# Sacar la data que usa DotPlot
plot_data <- DotPlot(
  integrated_EZE_filtered,
  features = c('CNR1','CNR2','NAPEPLD','FAAH','FAAH2','MGLL','DAGLB','DAGLA','CNRIP1'),
  group.by = "celltype_age",
  assay = "RNA"
)$data

# Tileplot en vez de dotplot
library(ggplot2)

ggplot(plot_data, aes(x = features.plot, y = id, fill = avg.exp.scaled)) +
  geom_tile() +
  coord_flip() +
  scale_fill_gradient2(
    low = "blue",
    mid = "white",
    high = "red",
    midpoint = 0
  ) +
  theme_minimal() +
  theme(
    axis.text.x = element_text(angle = 45, hjust = 1),
    axis.title.x = element_blank(),
    axis.title.y = element_blank()
  )


DimPlot(
  integrated_EZE_filtered,
  group.by = "celltype",
  reduction = "umap",
  raster = FALSE, 
  label = T
) +
  labs(title = "UMAP colored by celltype") +
  theme_minimal(base_size = 12) +
  theme(aspect.ratio = 1)

FeaturePlot(
  integrated_EZE_filtered,
  features = "CNR1",
  raster = FALSE, 
  order  = T
) +
  labs(title = "UMAP colored by CNR1") +
  theme_minimal(base_size = 12) +
  theme(aspect.ratio = 1)

dev.off()

```

```{r}

```

