---
title: "bHLH Binding Site Classification and Gene Proximity Analysis"
author: "Josema"
date: ""
output: html_document
---

```{r setup, include=FALSE}
knitr::opts_chunk$set(echo = TRUE, message = FALSE, warning = FALSE)
suppressPackageStartupMessages({
  library(tidyverse)
  library(GenomicRanges)
  library(TxDb.Hsapiens.UCSC.hg38.knownGene)
  library(org.Hs.eg.db)
  library(AnnotationDbi)
  library(BSgenome.Hsapiens.UCSC.hg38)
})
```

## 1. Read and Combine Input Files

```{r read_files}
files <- list.files('', pattern = '^chr.*\\.txt$', full.names = TRUE)

read_chr_file <- function(f) {
  chrom <- str_extract(basename(f), '^chr[^_]+')
  lines <- readLines(f)
  data_lines <- lines[!grepl('^#', lines)]
  if (length(data_lines) == 0) return(NULL)
  tmp <- tempfile(fileext = '.txt')
  writeLines(data_lines, tmp)
  df <- read.table(tmp, header = TRUE, sep = '', stringsAsFactors = FALSE)
  df$chromosome <- chrom
  df
}

tables <- map(files, read_chr_file)
combined <- bind_rows(tables)
```

## 2. Classify bHLH Motif Type

```{r classify_bhlh}
ntg_to_can <- c('ATG'='CAT','CTG'='CAG','GTG'='CAC','TTG'='CAA')
order_rank <- c('CAT'=4,'CAC'=3,'CAG'=2,'CAA'=1)

combined <- combined %>%
  mutate(
    Sequence = toupper(Sequence),
    half_plus  = substr(Sequence, 1, 3),
    half_minus_raw = substr(Sequence, 4, 6),
    half_minus = ntg_to_can[half_minus_raw],
    bHLH_class = case_when(
      is.na(half_plus) | is.na(half_minus) ~ NA_character_,
      order_rank[half_plus] >= order_rank[half_minus] ~ paste0(half_plus, '-', half_minus),
      TRUE ~ paste0(half_minus, '-', half_plus)
    )
  )
```

## 3. Load Gene Annotation

```{r annotation}
txdb <- TxDb.Hsapiens.UCSC.hg38.knownGene
genes_gr <- genes(txdb)

gene_symbols <- AnnotationDbi::select(
  org.Hs.eg.db,
  keys = as.character(genes_gr$gene_id),
  columns = 'SYMBOL',
  keytype = 'ENTREZID'
)
genes_gr$gene_name <- gene_symbols$SYMBOL[match(genes_gr$gene_id, gene_symbols$ENTREZID)]
```

## 4. Build GRanges of Regulatory Regions

```{r regions}
reg_gr <- GRanges(
  seqnames = combined$chromosome,
  ranges = IRanges(start = combined$Start, end = combined$End)
)
reg_sequences <- getSeq(BSgenome.Hsapiens.UCSC.hg38, reg_gr)
```

## 5. Find Genes Within 50 kb

```{r overlaps}
hits <- findOverlaps(reg_gr, genes_gr, maxgap = 50000)
distances <- distance(reg_gr[queryHits(hits)], genes_gr[subjectHits(hits)])
```

## 6. Detailed Table (Distance, Orientation, Category, Sequence, bHLH Class)

```{r detailed}
detailed_table <- tibble(
  regulator_chr = as.character(seqnames(reg_gr)[queryHits(hits)]),
  regulator_start = start(reg_gr)[queryHits(hits)],
  regulator_end = end(reg_gr)[queryHits(hits)],
  regulator_seq = as.character(reg_sequences[queryHits(hits)]),
  gene_name = genes_gr$gene_name[subjectHits(hits)],
  gene_chr = as.character(seqnames(genes_gr)[subjectHits(hits)]),
  gene_start = start(genes_gr)[subjectHits(hits)],
  gene_end = end(genes_gr)[subjectHits(hits)],
  gene_strand = as.character(strand(genes_gr)[subjectHits(hits)]),
  distance = as.numeric(distances)
) %>%
  mutate(
    orientation = case_when(
      gene_strand == '+' & regulator_end < gene_start ~ '5prime_regulator',
      gene_strand == '+' & regulator_start > gene_end ~ '3prime_regulator',
      gene_strand == '-' & regulator_start > gene_end ~ '5prime_regulator',
      gene_strand == '-' & regulator_end < gene_start ~ '3prime_regulator',
      TRUE ~ 'overlap'
    ),
    category = case_when(
      distance <= 5000 ~ 'promoter_proximal',
      distance > 5000 & distance <= 50000 ~ 'enhancer_range',
      TRUE ~ 'outside_range'
    )
  ) %>%
  left_join(combined %>% select(chromosome, Start, End, Sequence, half_plus, half_minus, bHLH_class),
            by = c('regulator_chr'='chromosome', 'regulator_start'='Start', 'regulator_end'='End'))
```

## 7. Summary Table Per Region

```{r summary}
summary_table <- detailed_table %>%
  filter(category %in% c('promoter_proximal', 'enhancer_range')) %>%
  group_by(regulator_chr, regulator_start, regulator_end, regulator_seq, bHLH_class) %>%
  summarise(
    proximal_genes = paste(unique(gene_name[category == 'promoter_proximal']), collapse = ', '),
    enhancer_genes = paste(unique(gene_name[category == 'enhancer_range']), collapse = ', '),
    proximal_orientation = paste(unique(orientation[category == 'promoter_proximal']), collapse = ', '),
    enhancer_orientation = paste(unique(orientation[category == 'enhancer_range']), collapse = ', '),
    .groups = 'drop'
  )
```

```{r}
library(AnnotationHub)
ah <- AnnotationHub()

# --- fetch tracks (hg38) ---
bl   <- query(ah, c("blacklist","hg38"))[[1]]                 # ENCODE blacklist
cyto <- query(ah, c("UCSC","cytoBand","hg38"))[[1]]           # cytoband → acen (centromere), telomere
gap  <- query(ah, c("UCSC","gap","hg38"))[[1]]                # assembly gaps

# segdupl

library(rtracklayer)

# Segmental duplications from UCSC (hg38)
session <- browserSession("UCSC")
genome(session) <- "hg38"
query <- ucscTableQuery(session, track = "Segmental Dups", table = "genomicSuperDups")
segd_df <- getTable(query)

segd <- makeGRangesFromDataFrame(segd_df,
                                 seqnames.field = "chrom",
                                 start.field = "chromStart",
                                 end.field = "chromEnd",
                                 keep.extra.columns = TRUE)



query <- ucscTableQuery(session, track = "Simple Repeats", table = "simpleRepeat")
simp_df <- getTable(query)

simp <- makeGRangesFromDataFrame(simp_df,
                                 seqnames.field = "chrom",
                                 start.field = "chromStart",
                                 end.field = "chromEnd",
                                 keep.extra.columns = TRUE)

rmsk <- query(ah, c("RepeatMasker","hg38"))[[1]]# RepeatMasker
centromeres <- cyto[grepl("acen", cyto$gieStain)]
telomeres   <- cyto[grepl("telomere", cyto$name)]

# useful subsets from RepeatMasker
lowcomp    <- rmsk[which(tolower(mcols(rmsk)$repClass) %in% "low_complexity")]
satellite  <- rmsk[]
transposon <- rmsk[]
```

```{r}
repClass <- tolower(mcols(rmsk)$repClass)
lowcomp    <- rmsk[repClass == "low_complexity"]
satellite  <- rmsk[repClass == "satellite"]
transposon <- rmsk[repClass %in% c("sine", "line", "ltr", "dna")]

# Añadimos etiquetas de clase
mcols(lowcomp)$class    <- "low_complexity"
mcols(satellite)$class  <- "satellite"
mcols(transposon)$class <- repClass[repClass %in% c("sine", "line", "ltr", "dna")]

# 2️⃣ Otras fuentes (Simple Repeats, Segmental Duplications, Centromeres, Telomeres)
mcols(simp)$class        <- "simple_repeat"
mcols(segd)$class        <- "segmental_duplication"
mcols(centromeres)$class <- "centromere"

# 3️⃣ Combinamos todo en un único GRanges
problematic_regions <- c(lowcomp, satellite, transposon, simp, segd, centromeres)

# 4️⃣ Nos quedamos solo con columnas básicas y “class”
problematic_regions <- problematic_regions %>%
  as.data.frame() %>%
  dplyr::select(seqnames, start, end, class) %>%
  makeGRangesFromDataFrame(keep.extra.columns = TRUE)
```

## 8. Save Output Tables

```{r save}
write.table(detailed_table, 'regulator_gene_detailed_5p3p_seq.txt', sep='\t', quote=FALSE, row.names=FALSE)
write.table(summary_table, 'regulator_gene_summary_5p3p_seq.txt', sep='\t', quote=FALSE, row.names=FALSE)
```

## 9. read detailed table

```{r}

```

```{r}
library(tidyverse)
library(forcats)

set.seed(123)

# Simulamos datos tipo clusterProfiler::enrichGO
classes <- c("CAT-CAT","CAT-CAC","CAT-CAG","CAC-CAC","CAG-CAG","CAA-CAC")
terms <- paste("Neurogenesis term", 1:15)
n <- length(classes) * length(terms)

go_sim <- tibble(
  Description = rep(terms, each = length(classes)),
  bHLH_class = rep(classes, times = length(terms)),
  p.adjust = runif(n, 1e-6, 0.1),
  Count = sample(5:50, n, replace = TRUE)
) %>%
  mutate(negLog10FDR = -log10(p.adjust))

# Seleccionamos los 15 términos más significativos
top_terms <- go_sim %>%
  group_by(Description) %>%
  summarise(min_p = min(p.adjust)) %>%
  slice_min(min_p, n = 15) %>%
  pull(Description)

go_plot_df <- go_sim %>% filter(Description %in% top_terms)

# --- Dotplot tipo Enrichr ---
ggplot(go_plot_df, aes(x = bHLH_class, y = fct_reorder(Description, negLog10FDR))) +
  geom_point(aes(size = Count, color = negLog10FDR)) +
  scale_color_viridis_c(option = "magma", direction = -1) +
  scale_size_continuous(range = c(2, 8)) +
  theme_minimal(base_size = 12) +
  theme(
    axis.text.x = element_text(angle = 45, hjust = 1, size = 10),
    axis.text.y = element_text(size = 9)
  ) +
  labs(
    x = "bHLH motif class",
    y = "GO Biological Process term",
    color = "-log10(FDR)",
    size = "Gene count",
    title = "Simulated GO enrichment per bHLH motif class"
  )

```

# trabajar con las tablas de María

```{r}
library(tidyverse)

# Ruta al directorio
dir_path <- "/projects_ng/MSA_HUMAN_SPECIFIC_ANALYSIS/raw/tsv/"

# Listamos todos los .tsv.gz
files <- list.files(dir_path, pattern = "\\.tsv\\.gz$", full.names = TRUE)

# Leemos y fusionamos todas las tablas
all_data <- files %>%
  map_dfr(~ read_tsv(.x, show_col_types = FALSE))

# Vistazo rápido
print(dim(all_data))
colnames(all_data)[1:10]


filtered_data <- all_data %>%
  dplyr::select(
    chromosome,
    position,
    Homo_sapiens,
    starts_with("Pan_"),
    starts_with("Gorilla_"),
    starts_with("Pongo_")
  )

filtered_data %>%  distinct(Pan_troglodytes)
filtered_data
```

```{r}
filtered_data <- all_data %>%
  rowwise() %>%
  mutate(
    human_specific = {
      human_base <- tolower(Homo_sapiens)
      ape_bases <- c_across(starts_with("Pan_") | starts_with("Gorilla_") | starts_with("Pongo_"))
      ape_bases <- tolower(ape_bases)
      
      # Sustituimos "." por base humana
      ape_bases <- ifelse(ape_bases == ".", human_base, ape_bases)
      
      # Consideramos -/x o x/- como diferentes de humano
      # (básicamente, cualquier cosa que contenga "-" la marcamos como diferente)
      ape_bases_clean <- ifelse(grepl("-", ape_bases), "diff", ape_bases)
      
      # TRUE si todas son distintas del humano
      all(ape_bases_clean != human_base)
    }
  ) %>%
  ungroup()

# Ver los casos human-specific
filtered_data <- filtered_data %>%
  dplyr::select(
    chromosome,
    position,
    Homo_sapiens,
    starts_with("Pan_"),
    starts_with("Gorilla_"),
    starts_with("Pongo_"),
    human_specific
  )

filtered_data %>% 
write_tsv(gzfile("all_positions_with_human_specific.tsv.gz"))
```

# Determine conservation of bHLH sites

```{r}

# === 1. Expandir las posiciones del motivo CANNTG (6 bases) ===
CANNTG_expanded <- detailed_table %>%
  mutate(length = regulator_end - regulator_start + 1) %>%
  filter(length == 6) %>%  # aseguramos longitud 6
  rowwise() %>%
  mutate(position = list(regulator_start:regulator_end)) %>%
  unnest(position) %>%
  mutate(offset = position - regulator_start + 1) %>%
  ungroup()

# === 2. Hacer join con las posiciones human-specific ===
joined <- CANNTG_expanded %>%
  left_join(
    filtered_data %>%
      dplyr::select(chromosome, position, Pan_paniscus, human_specific),
    by = c("regulator_chr" = "chromosome", "position" = "position")
  )

# === 3. Resumir de nuevo a una fila por motivo ===
CANNTG_with_info <- joined %>%
  group_by(regulator_chr, regulator_start, regulator_end, Sequence) %>%
  summarise(
    Pan_paniscus_seq = paste0(Pan_paniscus, collapse = ""),
    HS_pos1 = any(offset == 1 & human_specific, na.rm = TRUE),
    HS_pos2 = any(offset == 2 & human_specific, na.rm = TRUE),
    HS_pos3 = any(offset == 3 & human_specific, na.rm = TRUE),
    HS_pos4 = any(offset == 4 & human_specific, na.rm = TRUE),
    HS_pos5 = any(offset == 5 & human_specific, na.rm = TRUE),
    HS_pos6 = any(offset == 6 & human_specific, na.rm = TRUE),
    .groups = "drop"
  )

# === 4. Guardar el resultado ===
write_tsv(CANNTG_with_info,
          "/projects_ng/MSA_HUMAN_SPECIFIC_ANALYSIS/merged/CANNTG_with_HS.tsv")

```

```{r}
library(rtracklayer)

session <- browserSession("UCSC")
genome(session) <- "hg38"

# coordenadas humanas
gr <- GRanges(seqnames="chr16", ranges=IRanges(start=21166373, end=21166376))

# descargas el bloque MAF
maf <- getTable(ucscTableQuery(session, 
                               track="Zoonomia+Primates 447", 
                               table="cactus447way", 
                               range=gr))

```

## Human snp's comunes

```{r}
library(httr)
library(jsonlite)
library(dplyr)

# Lee tus posiciones
positions <- data.frame(
  chr = c("16", "16", "1"),
  pos = c(28540000, 28540200, 10012345)
)

# Función para consultar Ensembl API
get_snp_info <- function(chr, pos) {
  url <- paste0("https://rest.ensembl.org/overlap/region/human/",
                chr, ":", pos, "-", pos,
                "?feature=variation;content-type=application/json")
  
  res <- GET(url)
  if (status_code(res) != 200) return(NULL)
  
  data <- fromJSON(content(res, as = "text", encoding = "UTF-8"))
  if (length(data) == 0) return(NULL)
  
  df <- as.data.frame(data)
  df <- df %>%
    select(id, start, end, strand, consequence_type, minor_allele_freq, minor_allele, source) %>%
    mutate(chr = chr)
  
  return(df)
}

# Ejecutar para todas tus posiciones
snp_results <- purrr::map2_df(positions$chr, positions$pos, get_snp_info)

# Si quieres quedarte solo con SNPs comunes (>1%)
snp_common <- snp_results %>%
  filter(!is.na(minor_allele_freq) & minor_allele_freq > 0.01)

snp_common

```

# PLOTS

```{r}
library(tidyverse)
detailed <- read_table('regulator_gene_detailed_5p3p_seq.txt')
```

```{r}
###############################################
## CREAR CARPETA + QUITAR DUPLICADOS        ##
###############################################

library(tidyverse)
library(ggseqlogo)

# Crear carpeta si no existe
dir.create("bhlh_evolution_analysis", showWarnings = FALSE)

# Quitar duplicados reales de secuencias reguladoras
detailed_unique <- detailed %>%
  distinct(regulator_chr, regulator_start, regulator_end, Sequence,bHLH_class, .keep_all = TRUE)

library(GenomeInfoDb)
library(BSgenome.Hsapiens.UCSC.hg38)

genome <- BSgenome.Hsapiens.UCSC.hg38


chrom_sizes <- seqlengths(genome) %>%
  as.data.frame() %>%
  tibble::rownames_to_column("chrom") %>%
  dplyr::rename(size = 2) %>%
  dplyr::filter(chrom %in% c(paste0("chr", 1:22), "chrX", "chrY"))


#######################################################
## 1) Nº de secuencias por cromosoma (sin duplicados)
#######################################################

chrom_order <- c(
  paste0("chr", 1:22),
  "chrX",
  "chrY"
)

p1 <- detailed_unique %>% 
  count(regulator_chr) %>% 
  mutate(regulator_chr = factor(regulator_chr, levels = chrom_order)) %>%
  ggplot(aes(x = regulator_chr, y = n)) +
  geom_col() +
  coord_flip() +
  labs(title = "Número de elementos únicos por cromosoma",
       x = "Cromosoma", y = "N elementos únicos") +
  theme_minimal()+
  theme(aspect.ratio = 1.2)

ggsave("bhlh_evolution_analysis/01_n_por_cromosoma.png",
       p1, width = 7, height = 6, dpi = 300)



p2 <- detailed_unique %>% 
  count(regulator_chr,bHLH_class ) %>% 
  mutate(regulator_chr = factor(regulator_chr, levels = chrom_order)) %>%
  ggplot(aes(x = regulator_chr, y = n, fill=bHLH_class)) +
  geom_col() +
  coord_flip() +
  labs(title = "Número de elementos únicos por cromosoma",
       x = "Cromosoma", y = "N elementos únicos") +
  theme_minimal()+
    theme(aspect.ratio = 1.2)


ggsave("bhlh_evolution_analysis/02_n_por_cromosoma_per_class.png",
       p2, width = 7, height = 6, dpi = 300)

#######################################################
## 2) Proporción de bases por cromosoma (posición 1)

p3 <- detailed_unique %>% 
  count(bHLH_class) %>% 
  ggplot(aes(x = bHLH_class, y = n, fill=bHLH_class)) +
  geom_col() +
  coord_flip() +
  labs(title = "Número de elementos únicos por cromosoma",
       x = "Cromosoma", y = "N elementos únicos") +
  theme_minimal()+
    theme(aspect.ratio = 1.2)


ggsave("bhlh_evolution_analysis/03_n_class.png",
       p3, width = 7, height = 6, dpi = 300)


####################################################

sites_by_chr <- detailed_unique %>%
  count(regulator_chr, name = "n_sites") %>%
  left_join(chrom_sizes, by = c("regulator_chr" = "chrom")) %>%
  mutate(
    size_mb = size / 1e6,
    density = n_sites / size_mb,
    regulator_chr = factor(regulator_chr, levels = chrom_order)
  )

p_density <- sites_by_chr %>%
  ggplot(aes(x = regulator_chr, y = density)) +
  geom_col() +
  coord_flip() +
  labs(
    title = "Densidad de sitios reguladores por cromosoma (sitios por Mb)",
    x = "Cromosoma",
    y = "Sitios / Mb"
  ) +
  theme_minimal() +
  theme(aspect.ratio = 1)
ggsave("bhlh_evolution_analysis/04_density_por_cromosoma.png",
       p_density, width = 7, height = 6, dpi = 300)







#######################################################
## 4) Distancia al gen más cercano (log10)
#######################################################

p4 <- detailed_table %>% 
  ggplot(aes(x = distance)) +
  geom_histogram(bins = 60) +
  scale_x_log10() +
  labs(title = "Distancia al gen más cercano (únicos, log10)",
       x = "Distancia (bp, log10)", y = "Frecuencia") +
  theme_minimal()

ggsave("bhlh_evolution_analysis/04_distance_hist.png",
       p4, width = 7, height = 6, dpi = 300)

#######################################################
## 5) Distancia vs cromosoma (boxplot)
#######################################################

p5 <- detailed_unique %>% 
  ggplot(aes(x = regulator_chr, y = distance)) +
  geom_boxplot(outlier.alpha = 0.3) +
  scale_y_log10() +
  labs(title = "Distancia al gen por cromosoma (únicos, log10)",
       x = "Cromosoma", y = "Distancia (log10)") +
  theme_minimal() +
  coord_flip()

ggsave("bhlh_evolution_analysis/05_distance_boxplot.png",
       p5, width = 8, height = 7, dpi = 300)

#######################################################
## 6) Clase bHLH por cromosoma
#######################################################

p6 <- detailed_unique %>% 
  ggplot(aes(x = regulator_chr, fill = bHLH_class)) +
  geom_bar(position = "fill") +
  labs(title = "Distribución de clases bHLH por cromosoma (únicos)",
       x = "Cromosoma", y = "Proporción") +
  theme_minimal() +
  theme(axis.text.x = element_text(angle = 45, hjust = 1))

ggsave("bhlh_evolution_analysis/06_bHLH_class_por_cromosoma.png",
       p6, width = 9, height = 6, dpi = 300)

#######################################################
## 7) Scatter longitud vs distancia
#######################################################

p7 <- detailed2 %>% 
  ggplot(aes(x = len, y = distance, color = regulator_chr)) +
  geom_point(alpha = 0.6) +
  scale_y_log10() +
  scale_x_log10() +
  labs(title = "Longitud vs distancia al gen (únicos)",
       x = "Longitud (bp, log10)", y = "Distancia (bp, log10)") +
  theme_minimal()

ggsave("bhlh_evolution_analysis/07_len_vs_dist.png",
       p7, width = 7, height = 6, dpi = 300)

#######################################################
## 8) Orientación
#######################################################

p8 <- detailed_unique %>% 
  ggplot(aes(x = orientation)) +
  geom_bar(fill = "steelblue") +
  labs(title = "Orientación enhancer ↔ gen (únicos)",
       y = "Frecuencia") +
  theme_minimal()

ggsave("bhlh_evolution_analysis/08_orientacion.png",
       p8, width = 6, height = 5, dpi = 300)

#######################################################
## 9) Logo de secuencias
#######################################################

p9 <- ggseqlogo(detailed_unique$Sequence) +
  ggtitle("Logo de secuencias reguladoras (únicas)")

ggsave("bhlh_evolution_analysis/09_seqlogo.png",
       p9, width = 9, height = 4, dpi = 300)

```

# evolucion de las regiones reguladoras

```{r}
# Cargar los datos de las diferentes especies 

calJac4 <- read_table('eboxes_conservation/positions/primates/original_coord/calJac4_eboxes.tab') %>%    filter(SeqName!='SeqName') %>% mutate(Start=Start-1) 

# 0) añade id de fila para merge estable
calJac4_id <- calJac4 %>%
  mutate(row_id = row_number())

# 1) separa filas válidas (sin NA en coords) para evitar warnings
calJac4_clean <- calJac4_id %>%
  filter(!is.na(SeqName), !is.na(Start), !is.na(End), Start > 0, End > 0, End >= Start)

# 2) GRanges + metadata
gr <- GRanges(
  seqnames = calJac4_clean$SeqName,
  ranges   = IRanges(start = calJac4_clean$Start, end = calJac4_clean$End),
  strand   = calJac4_clean$Strand
)
mcols(gr) <- calJac4_clean %>% select(row_id)

# 3) liftover
lo <- liftOver(gr, ch)
nmap <- lengths(lo)

mapped_idx <- which(nmap > 0)
mapped_gr  <- unlist(lo[mapped_idx], use.names = FALSE)

# map de cada output a su input row_id
orig_rep <- rep(mapped_idx, nmap[mapped_idx])
mcols(mapped_gr) <- mcols(gr)[orig_rep, , drop = FALSE]
mcols(mapped_gr)$n_mapped <- nmap[orig_rep]

mapped_df <- as.data.frame(mapped_gr) %>%
  transmute(
    row_id,
    n_mapped,
    hg38_SeqName = as.character(seqnames),
    hg38_Start   = start,
    hg38_End     = end,
    hg38_Strand  = as.character(strand)
  )

# 4) tabla final: original + columnas hg38 (y unmapped quedan NA)
calJac4_hg38 <- calJac4_id %>%
  left_join(mapped_df, by = "row_id") %>%
  mutate(n_mapped = ifelse(is.na(n_mapped), 0L, n_mapped)) %>%
  arrange(row_id, desc(n_mapped)) %>%
  select(-row_id) %>%  
  as_tibble()



calJac4_hg38 
```



```{r}
liftover_table_to_hg38 <- function(df,
                                  chain_path,
                                  seq_col   = "SeqName",
                                  start_col = "Start",
                                  end_col   = "End",
                                  strand_col= "Strand",
                                  keep_cols = NULL,
                                  start_is_0_based = FALSE) {

  # deps (para que no falle por no tener library() antes)
  stopifnot(requireNamespace("dplyr", quietly = TRUE))
  stopifnot(requireNamespace("rtracklayer", quietly = TRUE))
  stopifnot(requireNamespace("GenomicRanges", quietly = TRUE))
  stopifnot(requireNamespace("IRanges", quietly = TRUE))

  stopifnot(file.exists(chain_path))

  # opcional: mantener solo ciertas cols (además de las obligatorias)
  if (!is.null(keep_cols)) {
    need <- unique(c(seq_col, start_col, end_col, strand_col, keep_cols))
    df <- df[, intersect(need, colnames(df)), drop = FALSE]
  }

  df_id <- df |>
    dplyr::mutate(row_id = dplyr::row_number())

  # si Start/End vienen como character, los convertimos
  df_id[[start_col]] <- suppressWarnings(as.integer(df_id[[start_col]]))
  df_id[[end_col]]   <- suppressWarnings(as.integer(df_id[[end_col]]))

  # si tus coords eran BED (0-based), convertimos a 1-based para GRanges
  if (isTRUE(start_is_0_based)) {
    df_id[[start_col]] <- df_id[[start_col]] + 1L
  }

  # filas válidas para GRanges
  valid <- df_id |>
    dplyr::filter(
      !is.na(.data[[seq_col]]),
      !is.na(.data[[start_col]]),
      !is.na(.data[[end_col]]),
      .data[[start_col]] > 0,
      .data[[end_col]] > 0,
      .data[[end_col]] >= .data[[start_col]]
    )

  df_id <- df_id |>
    dplyr::mutate(status = ifelse(row_id %in% valid$row_id, "to_liftover", "bad_input"))

  if (nrow(valid) == 0) {
    return(df_id |>
             dplyr::mutate(
               n_mapped = 0L,
               hg38_SeqName = NA_character_,
               hg38_Start = NA_integer_,
               hg38_End = NA_integer_,
               hg38_Strand = NA_character_
             ) |>
             dplyr::select(-row_id))
  }

  ch <- rtracklayer::import.chain(chain_path)

  gr <- GenomicRanges::GRanges(
    seqnames = valid[[seq_col]],
    ranges   = IRanges::IRanges(start = valid[[start_col]], end = valid[[end_col]]),
    strand   = valid[[strand_col]]
  )
  GenomicRanges::mcols(gr)$row_id <- valid$row_id

  lo <- rtracklayer::liftOver(gr, ch)
  nmap <- S4Vectors::elementNROWS(lo)  # equivalente a lengths(lo), pero más S4-friendly

  mapped_idx <- which(nmap > 0)
  mapped_gr  <- unlist(lo[mapped_idx], use.names = FALSE)

  orig_rep <- rep(mapped_idx, nmap[mapped_idx])
  GenomicRanges::mcols(mapped_gr)$row_id   <- GenomicRanges::mcols(gr)$row_id[orig_rep]
  GenomicRanges::mcols(mapped_gr)$n_mapped <- nmap[orig_rep]

  mapped_df <- as.data.frame(mapped_gr) |>
    dplyr::transmute(
      row_id,
      n_mapped,
      hg38_SeqName = as.character(seqnames),
      hg38_Start   = start,
      hg38_End     = end,
      hg38_Strand  = as.character(strand)
    )

  out <- df_id |>
    dplyr::left_join(mapped_df, by = "row_id") |>
    dplyr::mutate(
      n_mapped = ifelse(is.na(n_mapped), 0L, n_mapped),
      status = dplyr::case_when(
        status == "bad_input" ~ "bad_input",
        n_mapped > 0 ~ "mapped",
        TRUE ~ "unmapped"
      )
    ) |>
    dplyr::arrange(row_id, dplyr::desc(n_mapped)) |>
    dplyr::select(-row_id)

  out
}

```


```{r}
library(readr)
library(dplyr)

in_dir    <- "/users/genomics/josema/eboxes_conservation/positions/primates/original_coord"
chain_dir <- "/users/genomics/josema/eboxes_conservation/positions/primates/chains"
out_dir   <- "/users/genomics/josema/eboxes_conservation/positions/primates/hg38_coord"

dir.create(out_dir, recursive = TRUE, showWarnings = FALSE)

files <- list.files(path=in_dir, full.names = TRUE)

for (f in files) {

  genome <- sub("_eboxes\\.tab$", "", basename(f))
  chain_path <- file.path(chain_dir, paste0(genome, "ToHg38.over.chain"))

  if (!file.exists(chain_path)) {
    message("[SKIP] No chain para ", genome)
    next
  }

  df <- readr::read_tsv(f, show_col_types = FALSE)

  out <- liftover_table_to_hg38(
    df = df,
    chain_path = chain_path
  )

  out_file <- file.path(out_dir, paste0(genome, "_eboxes.hg38.tsv"))
  readr::write_tsv(out, out_file)

  message("[OK] ", genome, " → ", nrow(out), " filas")
}

```

# merge especies

```{r}
suppressPackageStartupMessages({
  library(dplyr)
  library(readr)
  library(purrr)
  library(stringr)
})

# carpeta donde guardaste los outputs
out_dir <- "/users/genomics/josema/eboxes_conservation/positions/primates/hg38_coord"

files <- list.files(out_dir, pattern = "_eboxes\\.hg38\\.tsv$", full.names = TRUE)

# helper: construir "chr:start-end"
mk_pos <- function(chr, start, end) {
  ifelse(is.na(chr) | is.na(start) | is.na(end),
         NA_character_,
         paste0(chr, ":", start, "-", end))
}

# helper: sacar la secuencia del motif
# 1) si existe columna "Seq" o "Sequence" la usa
# 2) si no, intenta extraer de Pattern tipo "pattern1:CAAATG"
get_seq <- function(df) {
  if ("Seq" %in% names(df)) return(as.character(df$Seq))
  if ("Sequence" %in% names(df)) return(as.character(df$Sequence))
  if ("Pattern" %in% names(df)) {
    return(str_replace(as.character(df$Pattern), "^.*:", "")) # lo que va tras :
  }
  rep(NA_character_, nrow(df))
}

make_species_table <- function(f) {
  sp <- sub("_eboxes\\.hg38\\.tsv$", "", basename(f))  # ej: gorGor4

  df <- readr::read_tsv(f, show_col_types = FALSE, progress = FALSE)

  df2 <- df %>%
    mutate(
      hg38Position = mk_pos(hg38_SeqName, hg38_Start, hg38_End),
      origPosition = mk_pos(SeqName, Start, End),
      origSeq = get_seq(df)
    ) %>%
    # nos quedamos con las columnas que queremos
    select(hg38Position, origPosition, origSeq) %>%
    # si hay filas sin hg38Position (unmapped/bad), no sirven para join por humano
    filter(!is.na(hg38Position)) %>%
    # colapsar si una especie tiene varias entradas para el mismo hg38Position
    group_by(hg38Position) %>%
    summarise(
      "{sp}position" := paste(unique(origPosition), collapse = ";"),
      "{sp}Seq"      := paste(unique(origSeq), collapse = ";"),
      .groups = "drop"
    )

  df2
}

tables <- lapply(files, make_species_table)

# full join de TODO usando hg38Position como índice
all_species_by_hg38 <- purrr::reduce(tables, dplyr::full_join, by = "hg38Position")

all_species_by_hg38

```

# merge más rapido 


```{r}
# Repite el bloque de codigo anterior pero con alguna alternativa más rapida 

suppressPackageStartupMessages({
  library(dplyr)
  library(data.table)
  library(stringr)
}) 
# carpeta donde guardaste los outputs 
out_dir <- "/users/genomics/josema/eboxes_conservation/positions/primates/hg38_coord"
files <- list.files(out_dir, pattern = "_eboxes\\.hg38\\.tsv$", full.names = TRUE)
# helper: construir "chr:start-end"
mk_pos <- function(chr, start, end) {
  ifelse(is.na(chr) | is.na(start) | is.na(end),
         NA_character_,
         paste0(chr, ":", start, "-", end))
}
# helper: sacar la secuencia del motif
# 1) si existe columna "Seq" o "Sequence" la usa
get_seq <- function(df) {
  if ("Seq" %in% names(df)) return(as.character(df$Seq))
  if ("Sequence" %in% names(df)) return(as.character(df$Sequence))
  if ("Pattern" %in% names(df)) {
    return(str_replace(as.character(df$Pattern), "^.*:", "")) # lo que va tras :
  }
  rep(NA_character_, nrow(df))
}
make_species_table <- function(f) {
  sp <- sub("_eboxes\\.hg38\\.tsv$", "", basename(f))  # ej: gorGor4
  df <- fread(f)
  df[, hg38Position := mk_pos(hg38_SeqName, hg38_Start, hg38_End)]
  df[, origPosition := mk_pos(SeqName, Start, End)]
  df[, origSeq := get_seq(df)]
  df2 <- df[!is.na(hg38Position), .(
    position = paste(unique(origPosition), collapse = ";"),
    seq = paste(unique(origSeq), collapse = ";")
  ), by = hg38Position]
  setnames(df2, c("hg38Position", paste0(sp, "position"), paste0(sp, "Seq")))
  return(df2)
}
tables <- lapply(files, make_species_table)
all_species_by_hg38 <- Reduce(function(x, y) merge(x, y, by = "hg38Position", all = TRUE), tables)

all_species_by_hg38 %>% saveRDS('eboxes_conservation/positions/primates/combined_positions_hg38_coord.rds')


```

```{r}
## ============================================================
## Generar clasificación bHLH dimer (CAN-CAN) desde *Seq columns
## ============================================================

# Función para clasificar un motivo CANNTG → CAN-CAN
# Normaliza orientación: CAT-CAG == CAG-CAT
classify_bhlh_dimer <- function(seq) {
  if (is.na(seq) || nchar(seq) != 6) return(NA_character_)

  seq <- toupper(seq)

  # Half-sites
  left  <- substr(seq, 1, 3)   # CAN
  right <- substr(seq, 4, 6)   # NTG

  # Reverse complement del segundo half-site
  rc_right <- chartr("ACGT", "TGCA", right)
  rc_right <- paste0(rev(strsplit(rc_right, "")[[1]]), collapse = "")

  # Ordenar para colapsar simetrías (CAT-CAG == CAG-CAT)
  halves <- sort(c(left, rc_right))

  paste0(halves[1], "-", halves[2])
}

# Copia de la tabla original
bhlh_class_dimer <- all_species_by_hg38

# Detectar automáticamente columnas de secuencia (*Seq)
seq_cols <- grep("Seq$", colnames(bhlh_class_dimer), value = TRUE)

# Generar columnas *_bhlh_class por especie
for (col in seq_cols) {
  new_col <- sub("Seq$", "_bhlh_class", col)

  bhlh_class_dimer[[new_col]] <-
    vapply(
      bhlh_class_dimer[[col]],
      classify_bhlh_dimer,
      character(1)
    )
}

# guardar bhblh_class_dimer
bhlh_class_dimer %>%
  saveRDS('eboxes_conservation/positions/primates/combined_positions_hg38_coord_bhlh_dimer.rds')
```

```{r}
suppressPackageStartupMessages({
  library(dplyr)
  library(tidyr)
  library(ggplot2)
  library(ggalluvial)
  library(stringr)
})

## ===========
## 1) Elegir especies y orden en el eje X
## ===========
# Columnas disponibles tipo: gorGor4_bhlh_class, panTro6_bhlh_class, etc.
bhlh_cols <- grep("_bhlh_class$", names(bhlh_class_dimer), value = TRUE)

# Pon aquí el ORDEN que quieres en el Sankey (X)
# (edita esta lista; si alguna no existe, se ignora)
species_order <- c(
  "calJac4_bhlh_class",
  "papAnu4_bhlh_class",
  "nomLeu3_bhlh_class",
  'rheMac10_bhlh_class',
  "ponAbe3_bhlh_class",
  "gorGor4_bhlh_class",
  "panTro5_bhlh_class")

use_cols <- species_order[species_order %in% bhlh_cols]
if (length(use_cols) < 2) stop("Necesito al menos 2 especies en 'use_cols' que existan en bhlh_class_dimer.")

axis_names <- sub("_bhlh_class$", "", use_cols)  # nombres limpios para el eje

## ===========
## 2) Dataset “pattern-based”: cada alluvium = un patrón de cambios, peso = nº posiciones
## ===========
pattern_df <- bhlh_class_dimer %>%
  select(hg38Position, all_of(use_cols)) %>%
  # Si quieres incluir NAs como categoría, cambia drop_na() por replace_na(list(col="NA"))
  # cuenta cuántas posiciones comparten exactamente el mismo patrón a través de especies
  count(across(all_of(use_cols)), name = "n") %>%
  # crea un id de patrón (para que ggalluvial sepa qué cinta es cuál)
  mutate(pattern_id = row_number())

# renombra columnas para que el eje X sean especies con nombres limpios
names(pattern_df)[match(use_cols, names(pattern_df))] <- axis_names

## ===========
## 3) Convertir a formato lodes (species, class, pattern_id, n)
## ===========
lodes <- pattern_df %>%
  pivot_longer(cols = all_of(axis_names),
               names_to = "species",
               values_to = "bhlh_class") %>%
  mutate(species = factor(species, levels = axis_names))

## ===========
## 4) Plot Sankey / alluvial
## ===========
p <- ggplot(lodes,
            aes(x = species,
                stratum = bhlh_class,
                alluvium = pattern_id,
                y = n)) +
  geom_flow(alpha = 0.6) +
  geom_stratum(width = 1/10) +
  geom_text(stat = "stratum", aes(label = after_stat(stratum)), size = 3) +
  labs(
    x = "Especie",
    y = "Nº posiciones (hg38Position)",
    title = "Sankey de cambios de clase bHLH (CAN-CAN) entre especies",
    subtitle = paste(axis_names, collapse = " → ")
  ) +
  theme_minimal()

pdf("eboxes_conservation/bhlh_class_sankey.pdf", width = 10, height = 6)
print(p)
dev.off()

```

# variabilidad intra especifica humano

```{r}
suppressPackageStartupMessages({
  library(dplyr)
  library(tidyr)
  library(stringr)
  library(Rsamtools)
  library(Biostrings)
  library(readr)
})

# -------------------------
# INPUTS (cambia estas rutas)
# -------------------------
fasta_path <- "hg38.fa"              # tu genoma (hg38/hg19/lo que sea)
variants_tsv <- "variants.core.tsv"  # columnas: CHROM POS ID REF ALT (ALT puede tener comas)
out_tsv <- "variants.context_plusminus5.tsv"

flank <- 5L  # +-5 nt => 11-mer

# -------------------------
# 1) FASTA index (si falta)
# -------------------------
if (!file.exists(paste0(fasta_path, ".fai"))) {
  message("Indexando FASTA (.fai) ...")
  Rsamtools::indexFa(fasta_path)
}

fa <- Rsamtools::FaFile(fasta_path)
open(fa)

# -------------------------
# 2) Leer y expandir multi-ALT
# -------------------------
df <- read_tsv(
  variants_tsv,
  col_names = c("chrom", "pos", "id", "ref", "alt"),
  col_types = cols(
    chrom = col_character(),
    pos   = col_integer(),
    id    = col_character(),
    ref   = col_character(),
    alt   = col_character()
  )
) %>%
  mutate(
    ref = toupper(ref),
    alt = toupper(alt)
  ) %>%
  separate_rows(alt, sep = ",") %>%   # multi-ALT -> varias filas
  mutate(
    is_snv = nchar(ref) == 1 & nchar(alt) == 1
  ) %>%
  filter(is_snv) %>%
  select(-is_snv)

# -------------------------
# 3) Función: extrae contexto referencia y crea alternativo
# -------------------------
get_contexts_pm5 <- function(chrom, pos1, ref_base, alt_base, flank, fa) {
  # POS en VCF es 1-based
  start <- pos1 - flank
  end   <- pos1 + flank

  # scanFa usa coordenadas 1-based, pero no puede ir <1
  if (start < 1) start <- 1

  gr <- GenomicRanges::GRanges(
    seqnames = chrom,
    ranges = IRanges::IRanges(start = start, end = end)
  )

  ref_ctx <- as.character(Biostrings::getSeq(fa, gr))
  ref_ctx <- toupper(ref_ctx)

  # centro siempre es la posición original dentro del string:
  # ojo: si start se recortó por estar cerca del inicio del cromosoma
  center_idx <- (pos1 - start) + 1L

  # Validación ref contra FASTA
  ref_in_fa <- if (center_idx >= 1 && center_idx <= nchar(ref_ctx)) {
    substr(ref_ctx, center_idx, center_idx)
  } else {
    NA_character_
  }
  ok <- !is.na(ref_in_fa) && ref_in_fa == toupper(ref_base)

  # Construye alt_ctx sustituyendo base central
  alt_ctx <- ref_ctx
  if (!is.na(ref_in_fa)) {
    substr(alt_ctx, center_idx, center_idx) <- toupper(alt_base)
  }

  list(ref_ctx = ref_ctx, alt_ctx = alt_ctx, ok = ok)
}

# -------------------------
# 4) Aplicar a todas las filas
# -------------------------
# Nota: esto es simple y suficientemente rápido para miles/decenas de miles.
# Si te vas a millones, lo vectorizamos / chunking.
res <- df %>%
  rowwise() %>%
  mutate(tmp = list(get_contexts_pm5(chrom, pos, ref, alt, flank, fa))) %>%
  mutate(
    ref_context_pm5 = tmp$ref_ctx,
    alt_context_pm5 = tmp$alt_ctx,
    ref_matches_fasta = tmp$ok
  ) %>%
  ungroup() %>%
  select(-tmp)

# -------------------------
# 5) Guardar
# -------------------------
write_tsv(res, out_tsv)

close(fa)

message("OK -> ", out_tsv, " (", nrow(res), " filas)")

```

```{r}
suppressPackageStartupMessages({
  library(dplyr)
  library(tidyr)
  library(stringr)
  library(Rsamtools)
  library(Biostrings)
  library(readr)
})

# -------------------------
# INPUTS (cambia estas rutas)
# -------------------------
fasta_path <- "~/ref_genomes/Hom_sap/hg38.fa"              # tu genoma (hg38/hg19/lo que sea)
variants_tsv <- "~/multiome/vcf_table.tsv"  # columnas: CHROM POS ID REF ALT (ALT puede tener comas)
out_tsv <- "~/multiome/variants.context_plusminus5.tsv"

flank <- 5L  # +-5 nt => 11-mer

# -------------------------
# 1) FASTA index (si falta)
# -------------------------
if (!file.exists(paste0(fasta_path, ".fai"))) {
  message("Indexando FASTA (.fai) ...")
  Rsamtools::indexFa(fasta_path)
}

fa <- Rsamtools::FaFile(fasta_path)
open(fa)


# -------------------------
# 2) Leer y expandir multi-ALT
# -------------------------
df <- read_tsv(
  variants_tsv,
  col_names = c("chrom", "pos", "id", "ref", "alt", "qual", "filter", "AF"),
  col_types = cols(
    chrom = col_character(),
    pos   = col_integer(),
    id    = col_character(),
    ref   = col_character(),
    alt  = col_character(),
    qual   = col_character(),
    filter = col_character(),
    AF     = col_character()
  )
) %>%
  mutate(
    ref = toupper(ref),
    alt = toupper(alt)
  ) %>%
  separate_rows(alt, sep = ",") %>%   # multi-ALT -> varias filas
  mutate(
    is_snv = nchar(ref) == 1 & nchar(alt) == 1
  ) %>%
  filter(is_snv) %>%
  select(-is_snv)

# -------------------------
# 3) Función: extrae contexto referencia y crea alternativo
# -------------------------
get_contexts_pm5 <- function(chrom, pos1, ref_base, alt_base, flank, fa) {
  # POS en VCF es 1-based
  start <- pos1 - flank
  end   <- pos1 + flank

  # scanFa usa coordenadas 1-based, pero no puede ir <1
  if (start < 1) start <- 1

  gr <- GenomicRanges::GRanges(
    seqnames = chrom,
    ranges = IRanges::IRanges(start = start, end = end)
  )

  ref_ctx <- as.character(Biostrings::getSeq(fa, gr))
  ref_ctx <- toupper(ref_ctx)

  # centro siempre es la posición original dentro del string:
  # ojo: si start se recortó por estar cerca del inicio del cromosoma
  center_idx <- (pos1 - start) + 1L

  # Validación ref contra FASTA
  ref_in_fa <- if (center_idx >= 1 && center_idx <= nchar(ref_ctx)) {
    substr(ref_ctx, center_idx, center_idx)
  } else {
    NA_character_
  }
  ok <- !is.na(ref_in_fa) && ref_in_fa == toupper(ref_base)

  # Construye alt_ctx sustituyendo base central
  alt_ctx <- ref_ctx
  if (!is.na(ref_in_fa)) {
    substr(alt_ctx, center_idx, center_idx) <- toupper(alt_base)
  }

  list(ref_ctx = ref_ctx, alt_ctx = alt_ctx, ok = ok)
}

# -------------------------
# 4) Aplicar a todas las filas
# -------------------------
# Nota: esto es simple y suficientemente rápido para miles/decenas de miles.
# Si te vas a millones, lo vectorizamos / chunking.
res <- df %>%
  mutate(chrom=paste0("chr",chrom)) %>% 
  rowwise() %>%
  mutate(tmp = list(get_contexts_pm5(chrom, pos, ref, alt, flank, fa))) %>%
  mutate(
    ref_context_pm5 = tmp$ref_ctx,
    alt_context_pm5 = tmp$alt_ctx,
    ref_matches_fasta = tmp$ok
  ) %>%
  ungroup() %>%
  select(-tmp)

# -------------------------
# 5) Guardar
# -------------------------
write_tsv(res, out_tsv)

close(fa)

message("OK -> ", out_tsv, " (", nrow(res), " filas)")

```

# assign SNPs to disseases

```{r}
library(gwasrapidd)
library(dplyr)



rsid <- "rs4245739"

# 0) comprobar si el SNP existe en el catálogo (a veces no está mapeado o no hay entrada)
exists_variant(rsid)

# 1) sacar asociaciones (si las hay)
a <- get_associations(variant_id = rsid)

assoc <- a@associations %>%
  as_tibble() %>%
  select(associationId, variantId, trait, pvalue, pvalueExponent, pvalueMantissa, oddsRatio, beta, ciText)

# 2) (opcional) sacar info de traits en EFO para tener nombre “bonito”
t <- get_traits(association_id = assoc$associationId)
traits <- t@traits %>% as_tibble()

# 3) unir
out_gwas <- assoc %>%
  left_join(traits, by = c("trait" = "efoId"))

out_gwas
```

```{r}
suppressPackageStartupMessages({
  library(dplyr)
  library(stringr)
  library(stringi)
  library(BiocParallel)
})

# reverse complement para strings cortos
revcomp_dna <- function(x) {
  chartr("ACGTNacgtn", "TGCANtgcan", stringi::stri_reverse(x))
}

# Convierte un 6mer CANNTG -> tipo CAN-CAN (orden ignorado)
ebox_to_CAN_CAN <- function(sixmer) {
  sixmer <- toupper(sixmer)

  hemi1 <- substr(sixmer, 1, 3)          # CA N1
  right3 <- substr(sixmer, 4, 6)         # N2 T G
  hemi2 <- revcomp_dna(right3)           # -> CA N2'  (un CAN)

  # orden-agnóstico: CAT-CAG == CAG-CAT
  paste(sort(c(hemi1, hemi2)), collapse = "-")
}

# Extrae tipos (puede devolver varios; permite solape)
extract_ebox_types <- function(seq11) {
  if (is.na(seq11) || nchar(seq11) < 6) return("")

  # CANNTG correcto, con solape
  hits <- str_locate_all(seq11, "(?=(CA[ACGT][ACGT]TG))")[[1]]
  if (nrow(hits) == 0) return("")

  starts <- hits[, "start"]
  motifs <- substr(seq11, starts, starts + 5)

  types <- vapply(motifs, ebox_to_CAN_CAN, character(1))
  paste(types, collapse = ";")
}

# Paralelo por chunks (añade dos columnas)
add_ebox_cols_parallel <- function(out,
                                   ref_col = "ref_context_pm5",
                                   alt_col = "alt_context_pm5",
                                   workers = 6L,
                                   chunk_size = 200000L) {
  n <- nrow(out)
  idx <- split(seq_len(n), ceiling(seq_len(n) / chunk_size))

  param <- if (.Platform$OS.type == "unix") {
    MulticoreParam(workers = workers, progressbar = TRUE)
  } else {
    SnowParam(workers = workers, progressbar = TRUE, type = "SOCK")
  }

  res_list <- bplapply(idx, function(ii) {
    data.frame(
      Eboxes_ref = vapply(out[[ref_col]][ii], extract_ebox_types, character(1)),
      Eboxes_alt = vapply(out[[alt_col]][ii], extract_ebox_types, character(1)),
      stringsAsFactors = FALSE
    )
  }, BPPARAM = param)

  res <- do.call(rbind, res_list)
  out$Eboxes_ref <- res$Eboxes_ref
  out$Eboxes_alt <- res$Eboxes_alt
  out
}

# USO:
 out <- add_ebox_cols_parallel(out, workers=6, chunk_size=200000)
readr::write_tsv(out, "/users/genomics/josema/multiome/variants.context_plusminus5_fast_ebox_type.tsv")

```

# sankey plot

```{r}
suppressPackageStartupMessages({
  library(data.table)
  library(ggplot2)
  library(ggalluvial)
})

# out debe tener columnas: Eboxes_ref, Eboxes_alt
DT <- as.data.table(out)[, .(Eboxes_ref, Eboxes_alt)]

# Opcional: renombrar vacíos para que sea interpretable
DT[Eboxes_ref == "", Eboxes_ref := "NO_EBOX"]
DT[Eboxes_alt == "", Eboxes_alt := "NO_EBOX"]

# Opcional: quitar el flujo masivo NO_EBOX->NO_EBOX (si domina todo)
DT <- DT[!(Eboxes_ref == "NO_EBOX" & Eboxes_alt == "NO_EBOX")]

# 1) Agregar (esto es lo que lo hace rápido)
flows <- DT[, .N, by = .(Eboxes_ref, Eboxes_alt)]
setnames(flows, "N", "n")
setorder(flows, -n)

# 2) Filtrar para que el plot sea legible (ajusta)
min_n <- 5000      # mínimo conteo por flujo
top_flows <- 200   # o top N flujos

flows <- flows[n >= min_n]
if (nrow(flows) > top_flows) flows <- flows[1:top_flows]

# 3) Alluvial (Sankey en ggplot)
p <- ggplot(
  flows,
  aes(axis1 = Eboxes_ref, axis2 = Eboxes_alt, y = n)
) +
  geom_alluvium(aes(fill = Eboxes_ref), width = 1/12, alpha = 0.85) +
  geom_stratum(width = 1/12, color = "grey30") +
  geom_text(stat = "stratum", aes(label = after_stat(stratum)), size = 3) +
  scale_x_discrete(limits = c("Eboxes_ref", "Eboxes_alt"), expand = c(.05, .05)) +
  labs(x = NULL, y = "Variant count") +
  theme_minimal(base_size = 12) +
  theme(panel.grid.major.x = element_blank())

p
ggsave("/users/genomics/josema/eboxes_sankey_plot.pdf", p, width = 8, height = 5)



p <- ggplot(
  flows,
  aes(axis1 = Eboxes_ref, axis2 = Eboxes_alt, y = n)
) +
  geom_alluvium(aes(fill = Eboxes_ref), width = 1/12, alpha = 0.85) +
  geom_stratum(width = 1/12, color = "grey30") +
  geom_text(stat = "stratum", aes(label = after_stat(stratum)), size = 3) +
  scale_x_discrete(limits = c("Eboxes_ref", "Eboxes_alt"), expand = c(.05, .05)) +
  labs(x = NULL, y = "Variant count") +
  theme_minimal(base_size = 12) +
  theme(panel.grid.major.x = element_blank())

p
ggsave("/users/genomics/josema/eboxes_sankey_plot.pdf", p, width = 8, height = 5)
```

calculate distribution of AF

```{r}
suppressPackageStartupMessages({
  library(dplyr)
  library(ggplot2)
  library(readr)
})
out <- read_tsv("/users/genomics/josema/multiome/variants.context_plusminus5_fast_ebox_type.tsv", show_col_types = FALSE)


# same plot but with log y axis
ggplot(out %>% filter(ref_matches_fasta==TRUE), aes(x=AF)) +
  geom_histogram(binwidth = 0.01, fill="steelblue", color="black") +
  scale_y_log10() +
  labs(
    title = "Allele Frequency distribution for variants affecting E-boxes (log scale)",
    x = "Allele Frequency (AF)",
    y = "Variant count (log10)"
  ) +
  theme_minimal()
ggsave("/users/genomics/josema/eboxes_AF_distribution.pdf", width = 8, height = 5)
```

associate variants with disseases
```{r}
varians_assotiations<- read_tsv('/projects_ng/tfm_lia/gwas-catalog-download-associations-alt-full.tsv')
varians_assotiations %>% 
  filter(
    `STRONGEST SNP-RISK ALLELE` %in% (
      out %>%
        filter(!(Eboxes_ref == "" & Eboxes_alt == "")) %>%
        filter(ref_matches_fasta == TRUE) %>%
        mutate(snp = paste0(id, "-", alt)) %>%
        pull(snp)
    )
  ) %>%
  group_by(`STRONGEST SNP-RISK ALLELE`) %>% 
  summarise(
    traits = paste(unique(`DISEASE/TRAIT`), collapse = "; "),
    n_traits = n_distinct(`DISEASE/TRAIT`),
    studies= n_distinct(`PUBMEDID`)
  ) %>%  
  arrange(desc(n_traits))


```

```{r}
library(gwasrapidd)
library(dplyr)


rsid <- "rs704"

x <- get_associations(variant_id = rsid)

# tabla plana y legible
gwas_rs704 <- x@associations %>%
  left_join(x@loci, by = "association_id") %>%
  mutate(
    pvalue_real = pvalue_mantissa * 10^pvalue_exponent
  ) %>%
  transmute(
    rsid = "rs704",
    trait = description,
    pvalue = pvalue_real,
    pvalue_mantissa,
    pvalue_exponent,
    or_per_copy_number,
    beta_number
  ) %>%
  arrange(pvalue_exponent, pvalue_mantissa)

```

```{r}
# Join de tu tabla `final` (primates) con humano para añadir hg38_ebox e hg38_id
# Asume que tienes un fichero output del liftover para hg38 en el mismo formato:
#   hg38_with_hg38.tsv  (o similar) con columnas: interval_id, ebox, hg38_key, status
# Si tu fichero humano tiene otro nombre/columnas, ajusta las rutas/cols abajo.

suppressPackageStartupMessages({
  library(data.table)
  library(stringr)
})

# -------------------------
# CONFIG (AJUSTA)
# -------------------------
# 1) tabla combinada actual (primates)
# si `final` ya está en memoria como data.frame/data.table, salta esta lectura.
# final_path <- "/users/genomics/josema/primates_tree_fasta/bed_with_metadata_hg38_coords/ALL_species_by_hg38key_id_ebox.tsv.gz"

# 2) fichero humano con mapping (del paso de liftover; para hg38 es "already_hg38")
human_file <- "/users/genomics/josema/primates_tree_fasta/bed_with_metadata_hg38_coords/hg38_with_hg38.tsv"

# -------------------------
# INPUT
# -------------------------
# final <- fread(final_path)
# Si ya lo tienes en memoria:
final <- as.data.table(final)

stopifnot("hg38_key" %in% names(final))

hum <- fread(human_file, select = c("hg38_key","interval_id","ebox","status"))

# quedarnos solo con hg38_key válidas (y mapped/already_hg38)
hum <- hum[!is.na(hg38_key) & hg38_key != ""]
if ("status" %in% names(hum)) {
  hum <- hum[status %in% c("mapped","already_hg38")]
}

# colapsar por hg38_key (por si hay duplicados)
hum2 <- hum[, .(
  hg38_id   = paste(unique(interval_id), collapse = ";"),
  hg38_ebox = paste(unique(ebox), collapse = ";")
), by = hg38_key]

setkey(hum2, hg38_key)
setkey(final, hg38_key)

# -------------------------
# JOIN
# -------------------------

 final2 <- merge(final, hum2, by="hg38_key", all=TRUE)

# Reorden opcional: mete humano al final
# (si ya tienes columnas de especies, esto solo añade las de humano)
# Aquí no reordeno todo, solo aseguro que hg38_id/hg38_ebox existan:
if (!"hg38_id" %in% names(final2))  final2[, hg38_id := NA_character_]
if (!"hg38_ebox" %in% names(final2)) final2[, hg38_ebox := NA_character_]

# -------------------------
# OUTPUT (opcional)
# -------------------------
out_path <- "/users/genomics/josema/primates_tree_fasta/bed_with_metadata_hg38_coords/ALL_species_plus_hg38.tsv.gz"
fwrite(final2, out_path, sep = "\t", na = "NA", compress = "gzip")

out_path

```


```{r}
# Distribución: por cada hg38_key, cuántas especies tienen CAN-NTG (presencia)
# Usa final2 (hg38_key + columnas <sp>_id / <sp>_ebox)

suppressPackageStartupMessages({
  library(dplyr)
  library(ggplot2)
  library(stringr)
})

# 1) columnas de especies (presencia = tener *_id no vacío)
id_cols <- grep("_id$", colnames(final2), value = TRUE)

# Si quieres EXCLUIR humano del conteo, descomenta:
# id_cols <- setdiff(id_cols, "hg38_id")

# 2) contar presencia por hg38_key
plot_df <- final2 %>%
  mutate(
    n_species = rowSums(across(all_of(id_cols), ~ !is.na(.x) & .x != ""))
  ) %>%
  count(n_species, name = "n_positions") %>%
  arrange(n_species)

# 3) plot (barras)
p <- ggplot(plot_df, aes(x = n_species, y = n_positions)) +
  geom_col() +
  labs(
    x = "Número de especies con CAN-NTG en esa posición hg38",
    y = "Número de posiciones (hg38_key)",
    title = "Distribución de conservación de CAN-NTG por posición (hg38_key)"
  ) +
  theme_classic()

print(p)

# 4) guardar
#dir.create("/users/genomics/josema/primates_tree_fasta/plots", showWarnings = FALSE, recursive = TRUE)
ggsave("/users/genomics/josema/primates_tree_fasta/plots/distribucion_bhlh_por_especie.png", p, width = 7, height = 5, dpi = 300)

```


```{r}
# Heatmap presencia/ausencia: filas = hg38_key, columnas = especies
# Guarda el plot en: /users/genomics/josema/primates_tree_fasta/plots

suppressPackageStartupMessages({
  library(dplyr)
  library(stringr)
  library(ComplexHeatmap)
  library(circlize)
  library(grid)
})

# ----------------------------
# CONFIG
# ----------------------------
plot_dir <- "/users/genomics/josema/primates_tree_fasta/plots"
dir.create(plot_dir, recursive = TRUE, showWarnings = FALSE)

# columnas *_id para presencia
id_cols <- grep("_id$", colnames(final2), value = TRUE)

# orden deseado
sp_order <- c(
  "otoGar3","micMur2","tarSyr2","saiBol1","calJac4","rheMac10","macFas5","papHam1",
  "papAnu4","chlSab2","rhiRox1","nasLar1","nomLeu3","ponAbe3","gorGor6","panPan3","panTro6","hg38"
)

sp_order_cols <- paste0(sp_order, "_id")
sp_order_cols <- sp_order_cols[sp_order_cols %in% id_cols]
id_cols <- sp_order_cols

# limitar tamaño para no matar RAM
max_rows <- 4000
set.seed(1)

# ----------------------------
# construir matriz binaria
# ----------------------------
mat_df <- final2 %>%
  select(hg38_key, all_of(id_cols)) %>%
  mutate(across(all_of(id_cols), ~ !is.na(.x) & .x != "")) %>%
  mutate(.sum = rowSums(across(all_of(id_cols)))) %>%
  filter(.sum > 0 & .sum < length(id_cols)) %>%
  select(-.sum)

if (nrow(mat_df) > max_rows) {
  mat_df <- mat_df %>% slice_sample(n = max_rows)
}

rownames_mat <- mat_df$hg38_key
mat <- as.matrix(mat_df[, -1, drop = FALSE])
rownames(mat) <- rownames_mat
colnames(mat) <- sub("_id$", "", colnames(mat))

# ----------------------------
# Heatmap
# ----------------------------
ht <- Heatmap(
  mat,
  name = "Presence",
  col = c("FALSE" = "#E6E6E6", "TRUE" = "#000000"),
  cluster_rows = TRUE,
  cluster_columns = FALSE,
  show_row_names = FALSE,
  show_column_names = TRUE,
  column_names_rot = 45,
  row_title = paste0("hg38 positions (", nrow(mat), " sampled)"),
  column_title = "Species",
  heatmap_legend_param = list(
    at = c(FALSE, TRUE),
    labels = c("absent", "present")
  )
)

# ----------------------------
# Guardar
# ----------------------------
pdf(file = file.path(plot_dir, "heatmap_presence_absence_bhlh.png"),
  width = 10,
  height = 10,
)
draw(ht, heatmap_legend_side = "right")
dev.off()



```

```{r}
suppressPackageStartupMessages({
  library(dplyr)
  library(ComplexHeatmap)
  library(circlize)
  library(grid)
})

plot_dir <- "/users/genomics/josema/primates_tree_fasta/plots"
dir.create(plot_dir, recursive = TRUE, showWarnings = FALSE)

# columnas *_id
id_cols <- grep("_id$", colnames(final2), value = TRUE)

# orden deseado
sp_order <- c(
  "otoGar3","micMur2","tarSyr2","saiBol1","calJac4","rheMac10","macFas5","papHam1",
  "papAnu4","chlSab2","rhiRox1","nasLar1","nomLeu3","ponAbe3","gorGor6","panPan3","panTro6","hg38"
)

sp_order_cols <- paste0(sp_order, "_id")
sp_order_cols <- sp_order_cols[sp_order_cols %in% id_cols]
id_cols <- sp_order_cols

# matriz completa (SIN FILTRO)
mat <- final2 %>%
  select(all_of(id_cols)) %>%
  mutate(across(everything(), ~ !is.na(.x) & .x != "")) %>%
  as.matrix()

colnames(mat) <- sub("_id$", "", colnames(mat))

ht <- Heatmap(
  mat,
  name = "Presence",
  col = c("FALSE" = "#E6E6E6", "TRUE" = "#000000"),
  cluster_rows = FALSE,
  cluster_columns = FALSE,
  show_row_names = FALSE,
  use_raster = TRUE,              # 🔥 clave para millones
  raster_quality = 2,
  column_names_rot = 45,
  column_title = paste0(nrow(mat), " hg38 positions")
)

pdf(
  file = file.path(plot_dir, "heatmap_presence_absence_1M.pdf"),
  width = 24,
  height = 24,
)

draw(ht)
dev.off()

message("Heatmap guardado en plots/")

```


```{r}
# Plot: en qué especies caen las posiciones hg38 donde el CAN-NTG aparece en 1 sola especie
# Usa final2 (hg38_key + columnas <sp>_id)

suppressPackageStartupMessages({
  library(dplyr)
  library(tidyr)
  library(stringr)
  library(ggplot2)
})

plot_dir <- "/users/genomics/josema/primates_tree_fasta/plots"
dir.create(plot_dir, recursive = TRUE, showWarnings = FALSE)

# columnas de presencia
id_cols <- grep("_id$", colnames(final2), value = TRUE)

# (opcional) orden deseado
sp_order <- c(
  "otoGar3","micMur2","tarSyr2","saiBol1","calJac4","rheMac10","macFas5","papHam1",
  "papAnu4","chlSab2","rhiRox1","nasLar1","nomLeu3","ponAbe3","gorGor6","panPan3","panTro6","hg38"
)
sp_order_cols <- paste0(sp_order, "_id")
id_cols <- sp_order_cols[sp_order_cols %in% id_cols]

# 1) calcula nº de especies presentes por posición
tmp <- final2 %>%
  transmute(
    hg38_key,
    n_species = rowSums(across(all_of(id_cols), ~ !is.na(.x) & .x != ""))
  ) %>%
  bind_cols(final2 %>% select(all_of(id_cols))) %>%
  filter(n_species == 1)

# 2) cuenta en qué especie está la única presencia
counts <- tmp %>%
  pivot_longer(cols = all_of(id_cols), names_to = "species_col", values_to = "val") %>%
  filter(!is.na(val) & val != "") %>%
  mutate(species = sub("_id$", "", species_col)) %>%
  count(species, name = "n_positions") %>%
  mutate(species = factor(species, levels = sp_order))

# 3) plot
p <- ggplot(counts, aes(x = species, y = n_positions)) +
  geom_col() +
  labs(
    x = "Especie",
    y = "Número de posiciones hg38 con CAN-NTG exclusivo de esa especie",
    title = "Distribución de eboxes presentes en una sola especie"
  ) +
  theme_classic() +
  theme(axis.text.x = element_text(angle = 45, hjust = 1))

print(p)

# guardar
ggsave(
  filename = file.path(plot_dir, "ebxes_exclusivas_por_especie.png"),
  plot = p,
  width = 9,
  height = 5,
  dpi = 300
)

```

# leer regioens accesibles por chipseq

```{r}
suppressPackageStartupMessages({
  library(data.table)
  library(GenomicRanges)
  library(IRanges)
})

# -------------------------
# INPUTS
# -------------------------
# final2: data.table/data.frame en memoria con columna hg38_key
# bed con: chr start end TF tissue
summits_bed <- "/projects_ng/xabier/bhlh_merged_summits_metadata.bed"

final2 <- as.data.table(final2)
stopifnot("hg38_key" %in% names(final2))

# -------------------------
# 1) hg38_key -> GRanges
# hg38_key formato: chr10:100000055:100000058  (start0:end0)
# -------------------------
parts <- tstrsplit(final2$hg38_key, ":", fixed = TRUE)
chr   <- parts[[1]]
start0 <- suppressWarnings(as.integer(parts[[2]]))
end0   <- suppressWarnings(as.integer(parts[[3]]))

valid <- !is.na(chr) & !is.na(start0) & !is.na(end0) & chr != "" & end0 >= start0

gr_q <- GRanges(
  seqnames = chr[valid],
  ranges   = IRanges(start = start0[valid] + 1L, end = end0[valid])  # BED0 -> 1-based
)
mcols(gr_q)$row_i <- which(valid)
mcols(gr_q)$hg38_key <- final2$hg38_key[valid]

# -------------------------
# 2) leer summits BED -> GRanges
# -------------------------
bed <- fread(summits_bed, header = FALSE)
stopifnot(ncol(bed) >= 3)
setnames(bed, 1:5, c("chr","start0","end0","TF","tissue"))

bed[, start0 := as.integer(start0)]
bed[, end0   := as.integer(end0)]

gr_s <- GRanges(
  seqnames = bed$chr,
  ranges   = IRanges(start = bed$start0 + 1L, end = bed$end0)
)
mcols(gr_s)$TF <- bed$TF
mcols(gr_s)$tissue <- bed$tissue

# -------------------------
# 3) overlaps
# -------------------------
hits <- findOverlaps(gr_q, gr_s, ignore.strand = TRUE)

# marca presencia
final2[, summit_intersect := FALSE]
final2[mcols(gr_q)$row_i[queryHits(hits)], summit_intersect := TRUE]

# -------------------------
# 4) (opcional) agregar TFs/tissues por hg38_key
# -------------------------
# Si NO quieres estas columnas, borra este bloque.
if (length(hits) > 0) {
  dt_hits <- data.table(
    row_i = mcols(gr_q)$row_i[queryHits(hits)],
    TF = mcols(gr_s)$TF[subjectHits(hits)],
    tissue = mcols(gr_s)$tissue[subjectHits(hits)]
  )

  agg <- dt_hits[, .(
    summit_TFs = paste(unique(TF), collapse = ";"),
    summit_tissues = paste(unique(tissue), collapse = ";")
  ), by = row_i]

  final2[agg, `:=`(
    summit_TFs = i.summit_TFs,
    summit_tissues = i.summit_tissues
  ), on = .(row_i = row_i)]
}

# final2 ya tiene summit_intersect (+ opcional columnas TF/tissue)

```



```{r}
suppressPackageStartupMessages({
  library(dplyr)
  library(stringr)
  library(ggplot2)
})

plot_dir <- "/users/genomics/josema/primates_tree_fasta/plots"
dir.create(plot_dir, recursive = TRUE, showWarnings = FALSE)

# Filtrar solo las que intersectan
df_int <- final2 %>%
  filter(summit_intersect == TRUE)

# Columnas de presencia
id_cols <- grep("_id$", colnames(df_int), value = TRUE)

# ============================================================
# 1) Qué tipos de eboxes son (en humano)
# ============================================================

ebox_counts <- df_int %>%
  filter(!is.na(hg38_ebox) & hg38_ebox != "") %>%
  count(hg38_ebox, sort = TRUE)

p1 <- ggplot(ebox_counts, aes(x = reorder(hg38_ebox, n), y = n)) +
  geom_col() +
  coord_flip() +
  theme_classic() +
  labs(
    x = "Tipo de ebox (humano)",
    y = "Número de posiciones",
    title = "Tipos de eboxes en regiones con binding (summit_intersect)"
  )

ggsave(
  file.path(plot_dir, "summit_intersect_ebox_types.png"),
  p1, width = 7, height = 5, dpi = 300
)

# ============================================================
# 2) Distribución cromosómica en humano
# ============================================================

chr_vec <- str_split_fixed(df_int$hg38_key, ":", 3)[,1]

chr_counts <- data.frame(chr = chr_vec) %>%
  count(chr, sort = TRUE)

p2 <- ggplot(chr_counts, aes(x = reorder(chr, n), y = n)) +
  geom_col() +
  coord_flip() +
  theme_classic() +
  labs(
    x = "Cromosoma",
    y = "Número de eboxes",
    title = "Distribución cromosómica (hg38)"
  )

ggsave(
  file.path(plot_dir, "summit_intersect_chr_distribution.png"),
  p2, width = 7, height = 5, dpi = 300
)

# ============================================================
# 3) En cuántas especies aparecen
# ============================================================

species_dist <- df_int %>%
  mutate(
    n_species = rowSums(across(all_of(id_cols), ~ !is.na(.x) & .x != ""))
  ) %>%
  count(n_species, sort = TRUE)

p3 <- ggplot(species_dist, aes(x = n_species, y = n)) +
  geom_col() +
  theme_classic() +
  labs(
    x = "Número de especies con CAN-NTG",
    y = "Número de posiciones",
    title = "Conservación entre especies (solo posiciones con binding)"
  )

ggsave(
  file.path(plot_dir, "summit_intersect_species_distribution.png"),
  p3, width = 7, height = 5, dpi = 300
)

message("Plots guardados en: ", plot_dir)

```


```{r}
suppressPackageStartupMessages({
  library(dplyr)
  library(ggplot2)
  library(stringr)
})

plot_dir <- "/users/genomics/josema/primates_tree_fasta/plots"
dir.create(plot_dir, recursive = TRUE, showWarnings = FALSE)

# ============================================================
# Preparación común
# ============================================================

id_cols <- grep("_id$", colnames(final2), value = TRUE)

df <- final2 %>%
  mutate(
    accessibility = if_else(summit_intersect, "accessible", "not_accessible"),
    n_species = rowSums(across(all_of(id_cols), ~ !is.na(.x) & .x != "")),
    chr = str_split_fixed(hg38_key, ":", 3)[,1]
  )

# ============================================================
# 1) EBOX TYPES STACKED
# ============================================================

topN <- 25
top_levels <- df %>%
  filter(!is.na(hg38_ebox) & hg38_ebox != "") %>%
  count(hg38_ebox, sort = TRUE) %>%
  slice_head(n = topN) %>%
  pull(hg38_ebox)

df_ebox <- df %>%
  filter(hg38_ebox %in% top_levels)

p1 <- df_ebox %>%
  count(hg38_ebox, accessibility) %>%
  ggplot(aes(x = reorder(hg38_ebox, n), y = n, fill = accessibility)) +
  geom_col() +
  coord_flip() +
  theme_classic() +
  labs(
    x = "E-box type (hg38)",
    y = "Número de posiciones",
    title = "E-box types: accessible vs not accessible"
  )

ggsave(
  file.path(plot_dir, "ebox_types_accessible_stacked.png"),
  p1, width = 8, height = 6, dpi = 300
)

# ============================================================
# 2) DISTRIBUCIÓN CROMOSÓMICA LIMPIA STACKED
# ============================================================

canonical <- c(paste0("chr", 1:22), "chrX", "chrY", "chrM", "chrMT")

df_chr <- df %>%
  mutate(chr_clean = if_else(chr %in% canonical, chr, "noncanonical"))

chr_levels <- c(paste0("chr", 1:22), "chrX", "chrY", "chrM", "chrMT", "noncanonical")
df_chr$chr_clean <- factor(df_chr$chr_clean, levels = chr_levels)

p2 <- df_chr %>%
  count(chr_clean, accessibility) %>%
  ggplot(aes(x = chr_clean, y = n, fill = accessibility)) +
  geom_col() +
  theme_classic() +
  labs(
    x = "Chromosome",
    y = "Número de posiciones",
    title = "Chromosome distribution (canonical only)"
  ) +
  theme(axis.text.x = element_text(angle = 45, hjust = 1))

ggsave(
  file.path(plot_dir, "chr_distribution_clean_accessible_stacked.png"),
  p2, width = 10, height = 5, dpi = 300
)

# ============================================================
# 3) CONSERVACIÓN (n_species) STACKED
# ============================================================

p3 <- df %>%
  count(n_species, accessibility) %>%
  ggplot(aes(x = n_species, y = n, fill = accessibility)) +
  geom_col() +
  theme_classic() +
  labs(
    x = "Número de especies con CAN-NTG",
    y = "Número de posiciones",
    title = "Conservation across species (stacked)"
  )

ggsave(
  file.path(plot_dir, "n_species_distribution_accessible_stacked.png"),
  p3, width = 8, height = 5, dpi = 300
)

p1
p2
p3

```

